\_sh v3.0  968  Text

\id S_ConverbsComplementizers4.1
\ref elicited with Ekaterina Shadrina 18.02.08; sebjan180208_28:57
\tx Nọŋan ačča ọːdʒịn       gerbetniken     //  goːniken      ŋeːlliw.
\mb nọŋan ačča ọː  -DʒI -n(I) gerbet -nIkEn   *// goːn -nIkEn   ŋeːl    -RI  -W
\ge 3sg      neg    become -fut  -3sg  think  -sim.cvb *** say   -sim.cvb be.afraid -pst -poss.1sg
\ft
\ru Я боялся что он умрет.
\ph
\nt elicited with Ija Vasil'evna Krivoshapkina, sebjan060308_ija_0:28
\tx Nọŋan kokedʒin        goːniken      /   goːmi          ŋeːlliw.
\mb nọŋan koke -DʒI -n(I) goːn -nIkEn   */  goːn -mI       ŋeːl    -RI  -W
\ge 3sg      die  -fut  -3sg  say   -sim.cvb *** say   -cond.cvb be.afraid -pst -poss.1sg
\ft

\id S_ConverbsComplementizers4.2
\ref elicited with Ekaterina Shadrina 18.02.08; sebjan180208_30:19
\tx (Biː) upeːw                (mindule)       goːnin              enillem                   goːniken.
\mb biː   upeː       -W        min     -(dU)LE goːn -RI  -n(I)     enin   -L    -R(E)   -m   goːn -nIkEn
\ge 1sg    grandmother -poss.1sg 1sg.obl -loc    say   -pst -poss.3sg be.ill -inch -nonfut -1sg say   -sim.cvb

\ru Бабушка сказала, что она больна.
\ph
\nt On 19.02.08 I asked whether this is a correct sentence, with the 2 'goː', and she said yes (sebjan190208_35:17), but she
also said that one could say: upeːw enillem goːnin. And I analyzed the "enillem" with the INCH correctly, it means "ja
zabolela".
\gr
\nt elicited with Ija Vasil'evna Krivoshapkina, sebjan060308_ija_0:45
\tx Nọŋan eninni              goːniken      upeː       goːnni.
\mb nọŋan enin          -n(I) goːn -nIkEn   upeː       goːn      -n(I)
\ge 3sg      be.ill.nonfut -3sg  say   -sim.cvb grandmother say.nonfut -3sg

\id S_ConverbsComplementizers4.3
\ref elicited with Ekaterina Shadrina 18.02.08; sebjan180208_32:35
\tx Mut    upeːwut                      ulgimirit                       hiː ịbgọgụ  bihenni.
\mb mut    upeː       -W   -t(I)        ulgim -i      -RI -t(I)         hiː ịbgọt =GU bi -R(E)   -nrI
\ge 1pl.in grandmother -acc -poss.1pl.in ask   -ipf??? -pst -poss.1pl.in 2sg  good      =q  be -nonfut -2sg

\ft
\ru Мы спросили нашу бабушку, чувствует ли она себя хорошо.
\ph ịbgägu, or somewhat like ịbgagu
\gr bihenni = the standard is bisenri
\nt
\nt elicited with Ija Vasil'evna Krivoshapkina, sebjan060308_ija_1:25
\tx Mut    upeːwur             ulgimirep                     ịbgọgụ  nọŋan tiːk.
\mb mut    upeː       -WUr     ulgim -i      -R(E) -p        ịbgọt =GU nọŋan tiek
\ge 1pl.in grandmother -prfl.pl ask   -ipf??? -nonfut -1pl.in good      =q  3sg      now

\id S_ConverbsComplementizers4.4
\ref elicited with Ekaterina Shadrina 18.02.08; sebjan180208_31:17
\tx Nọŋan ile           herdej                 dʒọmkattịn.
\mb nọŋan irek  -(dU)LE hur -DE       -J       dʒọm  -kEČ -RI  -n(I)
\ge 3sg      which -loc    go  -purp.cvb -prfl.sg remember -mult -pst -poss.3sg

\ft
\ru Он думал куда идти.
\ph
\nt elicited with Ija Vasil'evna Krivoshapkina, sebjan060308_ija_1:55
\tx Ile           herŋe       goːniken      nọŋan dʒọmkattan.
\mb irek  -(dU)LE hor -ŋE     goːn -nIkEn   nọŋan dʒọm  -kEČ -R(E)   -n(I)
\ge which -loc    go  -pol.imp say   -sim.cvb 3sg      remember -mult -nonfut -3sg

\gr I'm not at all sure about the "herŋe" - at first I had analyzed it as the "negative modal converb", but that supposedly
only occurs in periphrastic expressions with negative verbs. After further elicitation (cf. below) I figured it might be the
polite imperative suffix, because the above sentence is synonymous with forms with the hypothetical participle.
\nt Checked this form (elicited with Ija Vasil'evna Krivoshapkina, sebjan070308_3:35): it cannot be used without
"goːniken", and it is synonymous with the hypothetical participle. However, when I asked her a day later
(sebjan080308_25:10), she at first said that it was the negative modal converb (i.e the converb that occurs with verbs
like turkut), but then also pointed out that it is synonymous with the hypothetical participle, and then agreed with me
that it might also be the polite imperative, perhaps both.
\tx ile           herŋe       goːniken      dʒọmkattan                = ile           herdʒiŋej
\mb irek  -(dU)LE hor -ŋE     goːn -nIkEn   dʒọm  -kEČ -R(E)   -n(I) = irek  -(dU)LE hor -DʒIŋE -J
\ge which -loc    go  -pol.imp say   -sim.cvb remember -mult -nonfut -3sg  = which -loc    go  -hyp.ptc -prfl.sg

\tx (goːniken)    dʒọmkattan
\mb goːn -nIkEn   dʒọm  -kEČ -R(E)   -n(I)
\ge say   -sim.cvb remember -mult -nonfut -3sg
\ft
\tx ịaw      gaŋa         goːniken      dʒọmkattam               = ịaw      gadʒịŋaj
\mb ịak -W   ga   -ŋE     goːn -nIkEn   dʒọm  -kEČ -R(E)   -m   = ịak -W   ga   -DʒIŋE -J
\ge what  -acc take -pol.imp say   -sim.cvb remember -mult -nonfut -1sg = what  -acc take -hyp.ptc -prfl.sg

\tx (goːniken)    dʒọmkattam
\mb goːn -nIkEn   dʒọm  -kEČ -R(E)   -m
\ge say   -sim.cvb remember -mult -nonfut -1sg
\ru Я думала что купить
\ph
\tx Ọːn nekčim        goːniken      ulgimin.
\mb ọːn nek -DʒI -m   goːn -nIkEn   ulgim -i      -n(I)
\ge how    do  -fut  -1sg say   -sim.cvb ask   -ipf??? -3sg

\ru Он спрашивал что делать.
\nt Obviously, this is not a very good example for elicitation, because it is translated (and usually said) just like direct
speech.

\id S_ConverbsComplementizers4.5
\ref elicited with Ekaterina Shadrina 18.02.08; sebjan180208_33:18
\tx Bi   ŋeːlliw                nọŋan ačča ọːdʒịn       goːmi.
\mb biː ŋeːl    -RI  -W        nọŋan ačča ọː  -DʒI -n(I) goːn -mI
\ge 1sg  be.afraid -pst -poss.1sg 3sg      neg    become -fut  -3sg  say   -cond.cvb
\ft
\ru Я боялся, потому что я думал, что он умрет.
\ph
\nt elicited with Ija Vasil'evna Krivoshapkina, sebjan060308_ija_2:45
\tx Nọŋan kokedʒin        gerbetmi         /   goːmi,         teːmi    ŋeːlliw.
\mb nọŋan koke -DʒI -n(I) gerbet -mI       */  goːn -mI       teːmi    ŋeːl    -RI  -W
\ge 3sg      die  -fut  -3sg  think  -cond.cvb *** say   -cond.cvb therefore be.afraid -pst -poss.1sg

\id S_ConverbsComplementizers4.6
\ref elicited with Ekaterina Shadrina 18.02.08; sebjan180208_33:46
\tx Nọŋan ọmọlgaj         tiːnin              itnemi                perčatkalni            torre
\mb nọŋan ọmọlga -J       tiːn -RI  -n(I)     it  -nE     -mI       perčatka -L  -n(I)     tor   -(dU)LE
\ge 3sg      son        -prfl.sg send  -pst -poss.3sg see -intent -cond.cvb glove.R   -pl -poss.3sg earth -loc

\tx dessirgu.
\mb desči     -r   =GU
\ge lie.nonfut -3pl =q
\ft
\ru Он послал своего сына чтобы смотреть, лежат ли перчатки на дороге.
\ph All the time she repeated perčatkalni it sounded definitely like an -n-; but then when I repeated everything back at her,
she said -ŋ-; it also sounded as if she had said desčirgu, but then she said "dva s". --> NO, checked on 19.02.08, it's
correct with the -n- (sebjan190208_36:45).
\gr
\nt elicited with Ija Vasil'evna Krivoshapkina, sebjan060308_ija_3:25
\tx Ọmọlgọj       tiːnni          nọŋan kojeːtten                  hajịr họtarandụla
\mb ọmọlga -J       tiːn      -n(I) nọŋan kojeːt -DE       -n(I)     hajịr họtọrọn -(dU)LE
\ge boy        -prfl.sg send.nofut -3sg  3sg      look.at -purp.cvb -poss.3sg gloves  road          -loc

\tx dessingu.
\mb desči     -n(I) =GU
\ge lie.nonfut -3sg  =q

\id S_ConverbsComplementizers4.7
\ref elicited with Ekaterina Shadrina 18.02.08; sebjan180208_31:36
\tx Egdʒen akman                   Ńukuː gerbe, kotlenni         Endeː.
\mb egdʒen akan          -n(I)     Nikolaj gerbe  kotlen -n(I)     Andrej
\ge big     older.brother -poss.3sg Nikolaj name   small  -poss.3sg Andrej
\ft
\ru Старшего сына зовут Николай, младшего Андрей.

\id S_ConverbsComplementizers4.8
\ref elicited with Ekaterina Shadrina 18.02.08; sebjan180208_34:51
\tx Eŋejel    ńọkal    Ïtïk-Küöl gerbe toŋeːr hatlan                 bihiten.
\mb eŋeje -L  ńọka -L  Ïtïk-Küöl gerbe toŋeːr hat  -(dU)LE -n(I)     bi -RI  -tEn
\ge rich   -pl Sakha   -pl Ytyk-Küöl   name  lake     base -loc    -poss.3sg be -pst -poss.3pl
\ft
\ru Богатые якуты жили около озера Ытык-Кюель.
\gr bihiten = zhili v proshlom, bidde = sejchas zhivut
\nt Asked Raisa Kuz'mina whether one should-could say tegečidde --> olorollor

\id S_ConverbsComplex2.19
\ref elicited with Ekaterina Shadrina 18.02.08; sebjan180208_1:00
\tx Biː omekken tegečiddiw                              čaːju     kọladdịw
\mb biː omekken teg      -E-Č   -E-D     -RI  -W        čaːj -W   kọl -E-D     -RI  -W
\ge 1sg  alone   sit.down -ep-res -ep-prog -pst -poss.1sg tea.R  -acc drink -ep-prog -pst -poss.1sg

\tx hatlịw               omen bej tutellin.
\mb hat  -(dU)LI -W        omen bej tut -E-L     -RI  -n(I)
\ge base -prol   -poss.1sg one  man run -ep-inch -pst -poss.3sg
\ft
\ru Я сидел и пил чай и один человек пробежал мимо (дома).
\ph eməkkən
\gr
\nt elicited with Ija Vasil'evna Krivoshapkina, sebjan060308_ija_4:20
\tx Čajụ     kọlnịkan   tegettiw,                       omen bej dʒụː hatlịn
\mb čaːj -W   kọl -nIkEn   teg      -E-Č   -RI  -W        omen bej dʒụː hat  -(dU)LI -n(I)
\ge tea.R  -acc drink -sim.cvb sit.down -ep-res -pst -poss.1sg one  man house    base -prol   -poss.3sg

\tx tutten.
\mb tut -R(E)   -n(I)
\ge run -nonfut -3sg

\id S_ConverbsComplex2.20
\ref elicited with Ekaterina Shadrina 18.02.08; sebjan180208_2:10
\tx Tar   bejńun   omettu   bujuhnemi               horelde         meːnduleːr
\mb tarak bej -ńUn omettu   bujus -nE     -mI       hur -E-(LI)lrE  meːn -(dU)LE -WUr
\ge dist  man -com  together hunt  -intent -cond.cvb go  -ep-imp.2pl refl  -loc    -prfl.pl

\tx toručilde.
\mb torut   -E-(LI)lrE
\ge support -ep-imp.2pl

\ru Пойди с этим человеком в охоту и помогите друг другу.
\ph əmettu, hərəlde tərəčilde
\gr it later turned out that meːnduleːr = k sebe, so it is not really the correct translation here
\nt at first said bujusnemi, then corrected to bujuhnemi 'po-nashemu'; 
\qu
\nt On 19.02.08 did a bit of elicitation to understand the, which I'd misunderstood the first time round: sebjan190208_1:07
meːnduleːr toručilde = podderzhivajte drug druga (though later said that meːnduleːr = k sebe)
\tx Biː hinu         toruttem.
\mb biː hin     -W   torut   -R(E)   -m
\ge 1sg  2sg.obl -acc support -nonfut -1sg
\ru Я тебя поддерживаю.
\ph
\tx Mut    upeːt                   čelen bejilbu         torutten.
\mb mut    upeː       -t(I)        čele  bej -E-L   -W   torut   -R(E)   -n(I)
\ge 1pl.in grandmother -poss.1pl.in all    man -ep-pl -acc support -nonfut -3sg
\ru Моя бабушка всем людям помогает.
\ph
\tx Nọŋartan meːn meːnur        ajaːwmatta.
\mb nọŋartan meːn meːn -WUr     ajaːw -mEČ -R(E)
\ge 3pl         refl  refl  -prfl.pl love   -rec  -nonfut.3pl
\ru Они любят друг друга.
\ph
\nt elicited with Ija Vasil'evna Krivoshapkina, sebjan060308_ija_4:50
\tx Erek bejńun   torre         herri,       meːn meːnduleːr           todilde.
\mb erek bej -ńUn tor   -(dU)LE hor -LI      meːn meːn -(dU)LE -WUr     todi -(LI)lrE
\ge prox man -com  earth -loc    go  -imp.2sg refl  refl  -loc    -prfl.pl help -imp.2pl
\nt she at first wanted to say "belelde", but obviously that's literaturnoe, so she changed it to "todičilde" and then "todilde"

\id S_ConverbsComplex2.21
\ref elicited with Ekaterina Shadrina 18.02.08; sebjan180208_21:50
\tx Vasja eniken       ọdda        xojutaːwran                Petjańun   omettu   tatadnịkan.
\mb Vasja e   -nIkEn   ọd -R       xojutaː  -Gr(E)      -n(I) Petja -ńUn omettu   tat   -E-D     -nIkEn
\ge Vasja neg -sim.cvb stop -neg.cvb be.late.Y -hab.nonfut -3sg  Petja -com  together learn -ep-prog -sim.cvb

\ru Вася постоянно опаздывал, когда они с Петей ходили в школу.
\ph
\nt There was a lot of discussion about how to say 'opazdyvat', and then she asked if it would be OK to use the Sakha word.
In the beginning she very quickly said a verb (for 'going to school') that sounded somewhat like biečedniken - this is
somewhat similar to what Krivoshapkin said bejčideku 'kogda ja xodil v školu' --> this is the verb bieč-, which has the
same meaning as biweːt- (sebjan190208_29:30), biečedden = on xodit, biweːčidden = on xodit (po ulice, but it means in
general "dejstvie oznachaet") --> I think that biečedden = a contracted form of biweːčidden; a child that starts to walk
= gịrkawaːčịddan 
\qu
\nt On 19.02.08 (sebjan190208_28:37) I asked what "eniken ọdda xojutaːwran" means, and she said it means "opazdyvaet
bez konca".
\gr
\nt elicited with Ija Vasil'evna Krivoshapkina, sebjan060308_ija_5:20
\tx Vasja kuruk     hụptụwrarịn,                nọŋartan Petjańun   hupkučekle
\mb Vasja kuruk     hụptụ   -Gr(E) -RI  -n(I)     nọŋartan Petja -ńUn hupkut -ČEk -(dU)LE
\ge Vasja always.Y. stay.behind -hab   -pst -poss.3sg 3pl         Petja -com  learn  -nr   -loc

\tx biečeddekednen.
\mb bi -WEːČ -E-D     -REk      -E-tEn
\ge be -gnr    -ep-prog -cond.cvb -ep-poss.3pl
\gr could also say, instead of hụptụwrarịn, hụptụnịkan emgererin

\id S_ConverbsComplex2.22
\ref elicited with Ekaterina Shadrina 18.02.08; sebjan180208_22:46
\tx Mut    upeːt                   muttule        kempietelbu         boːwrerin,                teːmi    mut
\mb mut    upeː       -t(I)        mut    -(dU)LE konfeta -E-L   -W   boː -Gr(E) -RI  -n(I)     teːmi    mut
\ge 1pl.in grandmother -poss.1pl.in 1pl.in -loc    sweet.R -ep-pl -acc give -hab   -pst -poss.3sg therefore 1pl.in

\tx dʒaːltị            (muttule)      hịrgararịdnan.
\mb dʒaːl   -t(I)        mut    -(dU)LE hịr    -Gr(E) -RI  -tEn
\ge relatives -poss.1pl.in 1pl.in -loc    be.angry -hab   -pst -poss.3pl
\ft
\ru (Когда мы ходили к нашей бабушке,) она нам всегда давала конфеты, и поэтому наши родители сердились.
\ph
\nt I then asked her how it would be if we included the temporal clause (and one could finish it with the consequential
clause):
\tx Mut    upeːt,                  nọŋardụlan         herreket,                     kempietelbu
\mb mut    upeː       -t(I)        nọŋan -(dU)LE -n(I)  hur -REk      -E-t(I)         konfeta -E-L   -W
\ge 1pl.in grandmother -poss.1pl.in 3sg      -loc -poss.3sg go  -cond.cvb -ep-poss.1pl.in sweet.R -ep-pl -acc

\tx boːwrerin                 ...
\mb boː -Gr(E) -RI  -n(I)     *...
\ge give -hab   -pst -poss.3sg ***
\ft
\ph
\gr Ekaterina Shadrina said nọŋaRdụlan, as written, but that must be a speech error, so I analysed it as nọŋaNdụlan
\nt elicited with Ija Vasil'evna Krivoshapkina, sebjan060308_ija_6:45
\tx Upeːle             biweːčeddeket,                              nọŋan muttule        kempietu
\mb upeː       -(dU)LE bi -WEːČ -E-D     -REk      -E-t(I)         nọŋan mut    -(dU)LE konfeta -W
\ge grandmother -loc    be -gnr    -ep-prog -cond.cvb -ep-poss.1pl.in 3sg      1pl.in -loc    sweet.R -acc

\tx boːwrerin,                teːmi    dʒaːltị            hịrgararịdnan.
\mb boː -Gr(E) -RI  -n(I)     teːmi    dʒaːl   -t(I)        hịr    -Gr(E) -RI  -tEn
\ge give -hab   -pst -poss.3sg therefore relatives -poss.1pl.in be.angry -hab   -pst -poss.3pl
\ph had a very hard time pronouncing biweːčeddeket

\id S_ConverbsComplex2.23
\ref elicited with Ekaterina Shadrina 18.02.08; sebjan180208_25:24
\tx Bi   gịawụ        matematika urokban                   eheken                     haːra,
\mb biː gịa  -W        matematika urok       -W   -n(I)     e   -REk      -E-n(I)      haː -R
\ge 1sg  friend -poss.1sg maths.R    homework.R -acc -poss.3sg neg -cond.cvb -ep-poss.3sg know -neg.cvb

\tx biː haːllakụ,                   nọŋan minu         ŋaːtkaran                ńan   biː
\mb biː haː -L    -REk      -W        nọŋan min     -W   ŋaːt -Gr(E)      -E-n(I) ńaːn biː
\ge 1sg  know -inch -cond.cvb -poss.1sg 3sg      1sg.obl -acc call   -hab.nonfut -ep-3sg again  1sg

\tx nọŋandụlan            beketben              ukčeŋgererem.
\mb nọŋan -(dU)LE -n(I)     bekeč -W   -n(I)     ukčen -Gr(E) -R(E)   -m
\ge 3sg      -loc    -poss.3sg all    -acc -poss.3sg tell   -hab   -nonfut -1sg

\ft
\ru Если подруга не понимает домашние уроки по математике, а я их хорошо понимаю, то она меня зовет, и я ей
помогаю.
\ph
\nt On 19.02.08 I checked a few forms (sebjan190208_32:20):
\nt biː haːllakụ = kogda ja uznaju, i.e. my analysis with the Inchoative suffix is right; esli ja znaju = haːrakụ; nọŋan minu
ŋaːtkaran = on menja postojanno zovet; ŋaːttan = sejchas zovet; hiː ukčeŋgerenni = ty rasskazyvaesh'
\gr
\nt elicited with Ija Vasil'evna Krivoshapkina, sebjan060308_ija_7:40
\tx Gịawụ        matematikadu    dʒụːdụ  gurgej           eti           ụtalla
\mb gịa  -W        matematika -DU  dʒụː -DU  gurgeː -J       e   -RI       ụtal     -R
\ge friend -poss.1sg maths.R    -dat house    -dat work    -prfl.sg neg -impf.ptc understand -neg.cvb

\tx biheken,                  bike       ịbgọt     ụtallakụ,                  nọŋan minu
\mb bi -REk      -E-n(I)      biː =kE   ịbgọ -Č  ụtal     -REk      -W        nọŋan min     -W
\ge be -cond.cvb -ep-poss.3sg 1sg  =emph good     -ins understand -cond.cvb -poss.1sg 3sg      1sg.obl -acc

\tx ŋaːkkaran,             biː nọŋandụlan         todiwrem.
\mb ŋaːt -Gr(E)      -n(I) biː nọŋan -(dU)LE -n(I)  todi -Gr(E)      -m
\ge call   -hab.nonfut -3sg  1sg  3sg      -loc -poss.3sg help -hab.nonfut -1sg

\gr did say at first "eči ụtalla", but changed that to "eti ụtalla"; eti ụtalla biheken = esli nostojanno ne ponimaet; eheken
ụtalla = esli ne ponjala, esli ne pojmet; so the combination of participle with bi- gives a durative aspect

\id S_ConverbsComplex2.24
\ref elicited with Ekaterina Shadrina 18.02.08; sebjan180208_27:37
\tx Huː emnekehnen                  biː dʒeblew       iriwrerem                huː
\mb huː em   -REk      -E-sEn       biː dʒeb -LE -W   iri  -Gr(E) -R(E)   -m   huː
\ge 2pl  come -cond.cvb -ep-poss.2pl 1sg  eat   -nr -acc cook -hab   -nonfut -1sg 2pl

\tx dʒebemelče          biwres.
\mb dʒeb -E-mEl  -čE    bi -Gr(E)      -s
\ge eat   -ep-des -pf.ptc be -hab.nonfut -2pl

\ru Как только вы приходите, я начинаю готовить ужин, потому что вы всегда голодные.
\ph
\nt On 18.02.08 she clearly said iriWGERerem, but on 19.02.08 she said that that is wrong, it cannot be iriwgererem, it
cannot be irigererem, it has to be iriwrerem (sebjan190208_34:15)
\qu
\tx huː boːwrerihnen
\mb huː boː -Gr(E) -RI  -sEn
\ge 2pl  give -hab   -pst -poss.2pl
\ru вы давали
\ph
\tx huː boːwres
\mb huː boː -Gr(E)      -s
\ge 2pl  give -hab.nonfut -2pl
\ru вы всегда даете
\ph
\nt sebjan220208_13: checked the meaning of forms consisting of PST.PTCP + bi- --> she'd said previously that for 1SG
this has a meaning not having been aware of the action, mne prisnilos'
\tx huː dʒebemelče          bihes
\mb huː dʒeb -E-mEl  -čE    bi -R(E)   -s
\ge 2pl  eat   -ep-des -pf.ptc be -nonfut -2pl
\ru Вы проголодались; 
\gr this can be just a statement, but can also have a nuance of evidentiality, okazyvaetsja chto vy progolodalis'
\gr she did not accept "biwres" here, changed it to bihes
\tx biː haŋanča      bihem
\mb biː haŋan -čE    bi -R(E)   -m
\ge 1sg  sew    -pf.ptc be -nonfut -1sg
\ru я сшила, уже все, но она не понимая сшила, лучше:
\tx nọŋan haŋanča      biče
\mb nọŋan haŋan -čE    bi -čE
\ge 3sg      sew    -pf.ptc be -pf.ptc
\ru оказывается, он сшил
\nt I checked this again (sebjan280208_1_2:45), and she gave the translation "ona, okazyvaetsja, sšila, zakončila uže";
answered my question whether this means that I didn't see her sew, but I see the result, the ready clothes, in the
affirmative
\gr
\nt elicited with Ija Vasil'evna Krivoshapkina, sebjan060308_ija_10:20
\tx Emnikkeːnihnen                  biː dʒeblew       irilgerem,             huː kuruk
\mb em   -RI       -KEn -E-sEn       biː dʒeb -LE -W   iri  -L    -Gr(E) -m   huː kuruk
\ge come -impf.ptc -dim -ep-poss.2pl 1sg  eat   -nr -acc cook -inch -hab   -1sg 2pl  always.Y.

\tx dʒebemgeres,                  teːmi.
\mb dʒeb -E-m    -Gr(E) -s(I)     teːmi
\ge eat   -ep-des -hab   -poss.2sg therefore
\gr The form "emnikkenihnen" is a bit weird, "kak tol'ko", in SS use it takes the Possessive Reflexive Instrumental suffix, in
DS use normal Possessive suffixes (cf. immediate_precedence_converb_sebjan); and although I'm relatively sure that it
contains the Imperfective Participle, I'm not sure about the Diminutive; Ija Krivoshapkina does always point out that it
has a geminated -kk-

\id S_ConverbsMPIPstimuli01
\ref elicited with Ekaterina Shadrina 20.02.08; sebjan200208_56:20
\tx Nọŋartan čajụ     kọlantakan        bidde.
\mb nọŋartan čaːj -W   kọl -E  -ntEkEn   bi -D    -R(E)
\ge 3pl         tea.R  -acc drink -ep -mult.cvb be -prog -nonfut.3pl

\ru Они сидят чай пьют // они распивая чай сидят
\nt sebjan220208_8:33 I checked the form kọlantakan, and it would appear as if -ntEkEn is just a local synonymous form
for the Simultaneous Converb -nIkEn; *kọltakan - ungrammatical; kọlantakan does not have a restrictive meaning
(*oni tol'ko čaj p'jut); she tried to explain the difference between kọlantakan and kọladnịkan as a temporal one,
"kọlantakan = sejchas, kọladnịkan = kogda-to, no nezavershennoe dejstvie"

\nt Prompted her to take a closer, longer look and give me a more detailed description of what is going on
(sebjan200208_57:25):
\tx Ahị čajụ     oŋkeridʒi,   čajlaj                 saxaru       neːn,
\mb asị čaːj -W   oŋke -RIdʒI  čaːj -(dU)LE -J       saxar   -W   neː       -n(I)
\ge woman tea.R  -acc pour  -ant.cvb tea.R  -loc    -prfl.sg sugar.R -acc put.nonfut -3sg

\tx tarịt kọllan            //  kọladnịkan          neːdni.
\mb tarịt kọl -R(E)   -n(I) *// kọl -E-D     -nIkEn   neː       -n(I)
\ge then    drink -nonfut -3sg  *** drink -ep-prog -sim.cvb put.nonfut -3sg
\ph
\gr kọllan = vse vypila; kọladnikan neːdni = nemnogo vypila i postavila
\nt
\nt I then tried to find out whether -ntEkEn and -nIkEn are really synonyms (sebjan280208_1_2:15):
\tx *Nọŋartan čaːjụ   kọladnịkan          bidde.
\mb nọŋartan  čaːj -W   kọl -E-D     -nIkEn   bi -D    -R(E)
\ge 3pl          tea.R  -acc drink -ep-prog -sim.cvb be -prog -nonfut.3pl
\ft Said that in this sentence only kọlantakan is possible, not kọladnịkan.
\ru
\tx Biː čaːjụ   kọlantakan      biddem                //  *biː čaːjụ   kọladnịkan
\mb biː čaːj -W   kọl -E-nIkEn    bi -D    -R(E)   -m   *// biː  čaːj -W   kọl -E-D     -nIkEn
\ge 1sg  tea.R  -acc drink -ep-sim.cvb be -prog -nonfut -1sg *** 1sg   tea.R  -acc drink -ep-prog -sim.cvb

\tx biddem.
\mb bi -D    -R(E)   -m
\ge be -prog -nonfut -1sg
\ft The sentence with kọlantakan is grammatical, the one with kọladnịkan isn't. So -nIkEn does not combine with "bi-".
\ru
\nt Checked the difference between kọladnịkan and kọlantakan again, asking her whether one could say the longer
sentence she gave with the converb in -ntEkEn, i.e. whether one could say: "Ahị čajụ oŋkeridʒi, čajlaj saxaru neːn, tarịt
kọlantakan neːdni" or whether it had to be "... kọladnịkan neːdni". (sebjan040308_keti_3:45) She said both these
sentences were incorrect, and said it had to be:
\tx Ahị čajụ     oŋkeridʒi,   čajlaj                 saxar   neːn,           tarịt kọllịdʒị
\mb asị čaːj -W   oŋke -RIdʒI  čaːj -(dU)LE -J       saxar   neː       -n(I) tarịt kọl -RIdʒI
\ge woman tea.R  -acc pour  -ant.cvb tea.R  -loc    -prfl.sg sugar.R put.nonfut -3sg  then    drink -ant.cvb

\tx neːdni.
\mb neː       -n(I)
\ge put.nonfut -3sg
\ft
\nt elicited with Ija Vasil'evna Krivoshapkina, sebjan040308_ija_32:10
\tx Ahị dʒebedden,                  ńarị taraw      ejetniken,    dʒahlaj         nimŋenniken,
\mb asị dʒeb -E-D     -R(E)   -n(I) ńarị tarak -W   ejet -nIkEn   dʒalsa -J       nimŋe  -n    -nIkEn
\ge woman eat   -ep-prog -nonfut -3sg  man     dist  -acc envy -sim.cvb saliva  -prfl.sg swallow -mult -sim.cvb

\tx tegetten.
\mb teg      -E-Č   -R(E)   -n(I)
\ge sit.down -ep-res -nonfut -3sg
\ru Женщина кушает, мужчина на это смотрит, завидуя и глотая слюну.
\gr Robbek only gives the verb "nimŋedej" "glotat'", but Ija Krivoshapkina very clearly geminated the -n-, nimŋeNNiken;
and then she explained that "nimŋedej" = glotnut'/glotat', a "nimŋendej" = glotat' i glotat' mnogo raz, i.e. it has a
multiplicative meaning

\id S_ConverbsMPIPstimuli02
\ref elicited with Ekaterina Shadrina 20.02.08; sebjan200208_1:00:00
\tx Nọŋan dʒeplew       iridniken           tụhụ    dʒeplele         oŋkedni.
\mb nọŋan dʒeb -LE -W   iri  -D    -nIkEn   tụh  -W   dʒeb -LE -(dU)LE oŋke       -n(I)
\ge 3sg      eat   -nr -acc cook -prog -sim.cvb salt.Y -acc eat   -nr -loc    pour.nonfut -3sg
\ru
\gr at first just said briefly dʒeplew iridden; after prompting started to say dʒeplew irinteken, but corrected that to iridniken
\nt sebjan220208_10:09: checked the form irinteken:
\tx nọŋan dʒeblew       irinteken,     ikeːdden
\mb nọŋan dʒeb -LE -W   iri  -ntEkEn   ikeː -D    -R(E)   -n(I)
\ge 3sg      eat   -nr -acc cook -mult.cvb sing  -prog -nonfut -3sg

\ru Она готовит пищу и поет
\gr But can also say "nọŋan dʒeblew iriniken ikeːdden", the same thing as irinteken
\nt
\nt elicited with Ija Vasil'evna Krivoshapkina, sebjan040308_ija_34:25
\tx Ahị gụlụndụla   dʒeblew       iričedden,                      ńarị taraw      kojeːtniken
\mb asị gụlụn -(dU)LE dʒeb -LE -W   iri  -Č  -E-D     -R(E)   -n(I) ńarị tarak -W   kojeːt -nIkEn
\ge woman fire      -loc    eat   -nr -acc cook -res -ep-prog -nonfut -3sg  man     dist  -acc look.at -sim.cvb

\tx tegetten.
\mb teg      -E-Č   -R(E)   -n(I)
\ge sit.down -ep-res -nonfut -3sg
\ft
\gr When I asked what the nuance of the Resultative suffix in"iričedden" is, she said that iridej = "varit'/svarit' ", and irittej
= varit', i.e. Cincius&Rishes' term "vid prodolzhennogo dejstvija" makes sense 
\nt When I asked about the salt, she said this sentence:
\tx Ahị tụstaːčalan,                  ńarị dịlị       ụlkụdnị.
\mb asị tụs  -LE -čE    -(dU)LE -n(I)  ńarị dịl -J       ụlkụ    -n(I)
\ge woman salt.Y -vr -pf.ptc -loc -poss.3sg man     head  -prfl.sg stir.nonfut -3sg

\ru Когда женщина посолила, мужчина пошевелил головой.

\id S_ConverbsMPIPstimuli03
\ref elicited with Ekaterina Shadrina 20.02.08; sebjan200208_1:02:50
\tx Ńarị họːja gọlụ      kaltaktịdʒị tọwla       haːwran,           tarịt atịkannị
\mb ńarị họːja gọl    -W   kaltak -RIdʒI   tọg -(dU)LE haːw -R(E)   -n(I) tarịt atịkan  -n(I)
\ge man     many     firewood -acc split  -ant.cvb  fire  -loc    add   -nonfut -3sg  then    old.woman -poss.3sg

\tx nọŋandụlan            ńan   gịalan                 dʒeplew       boːn             //  boːdni.
\mb nọŋan -(dU)LE -n(I)     ńaːn gịa  -(dU)LE -n(I)     dʒeb -LE -W   boː        -n(I) *// boː        -n(I)
\ge 3sg      -loc    -poss.3sg again  friend -loc    -poss.3sg eat   -nr -acc give.nonfut -3sg  *** give.nonfut -3sg
\ft
\ru
\ph at first she wanted to say "he lit a fire" tọgụ dụrrụn (vowel assimilation by roundedness), but realized that he just added
logs to a burning fire, so changed it to tọwla haːwran - but it sounded as if she said "tọgụla haːwran" at first.
\gr
\nt elicited with Ija Vasil'evna Krivoshapkina, sebjan040308_ija_37:20
\tx Ńarị gọlụ      kaltakrịdʒị, tọwla       nọːdatnị      /   haːwran,           ahị
\mb ńarị gọl    -W   kaltak -RIdʒI    tọg -(dU)LE nọːda     -n(I) */  haːw -R(E)   -n(I) asị
\ge man     firewood -acc split  -ant.cvb   fire  -loc    throw.nonfut -3sg  *** add   -nonfut -3sg  woman

\tx dʒeblew       terelkele       /   nịːnala       neːridʒi,   ńarịldụla      boːdni.
\mb dʒeb -LE -W   tarelka -(dU)LE */  nịːna -(dU)LE neː -RIdʒI  ńarị -L  -(dU)LE boː        -n(I)
\ge eat   -nr -acc plate.R -loc    *** dish     -loc    put  -ant.cvb man     -pl -loc    give.nonfut -3sg

\id S_ConverbsMPIPstimuli04
\ref elicited with Ekaterina Shadrina 20.02.08; sebjan200208_1:04:43
\tx Ahị dʒeblew       ụlkụddakan                        ńarị tụhụ    oŋkedni.
\mb asị dʒeb -LE -W   ụlkụ -D    -REk      -E-n(I)      ńarị tụh  -W   oŋke       -n(I)
\ge woman eat   -nr -acc stir     -prog -cond.cvb -ep-poss.3sg man     salt.Y -acc pour.nonfut -3sg
\ft
\ru
\nt elicited with Ija Vasil'evna Krivoshapkina, sebjan040308_ija_38:50
\tx Ńarị ahịla       tụhụ    haːwlị      goːndʒidden.
\mb ńarị asị -(dU)LE tụs  -W   haːw -LI      goːn -D    -R(E)   -n(I)
\ge man     woman -loc    salt.Y -acc add   -imp.2sg say   -prog -nonfut -3sg
\gr
\nt my translation, confirmed by Ija:
\ru Он говорит женщине "Добавь соль!"
\nt When I pointed out that the man adds the salt, she said the following (39:50)
\tx Ńarị tụhụ    garịdʒị  ahị iriddi               dʒebleŋnen
\mb ńarị tụs  -W   ga   -RIdʒI  asị iri  -D    -RI       dʒeb -LE -ŋ  -(dU)LE -n(I)
\ge man     salt.Y -acc take -ant.cvb woman cook -prog -impf.ptc eat   -nr -aln -loc    -poss.3sg

\tx haːwran.
\mb haːw -R(E)   -n(I)
\ge add   -nonfut -3sg
\ft
\ru Мужчина, взяв соль, добавил в еду, которую готовит женщина.

\id S_ConverbsPerception3.1
\ref elicited with Ekaterina Shadrina 19.02.08; sebjan190208_1:02:31
\tx Nọŋartan ittiten            nọŋan ịbgọt     tegettiwen.
\mb nọŋartan it  -RI  -tEn      nọŋan ịbgọ -Č  teg      -E-Č   -RI  -W   -E-n(I)
\ge 3pl         see -pst -poss.3pl 3sg      good     -ins sit.down -ep-res -pst -acc -ep-poss.3sg

\ru Они видели, что он хорошо живет.
\ph ịbgat
\gr teget --> oloror
\nt
\nt elicited with Ija Vasil'evna Krivoshapkina, sebjan060308_ija_11:20
\tx Nọŋan ịbgat       tegettiwen                                   nọŋartan ittitnen.
\mb nọŋan ịbgọ -Č  teg      -E-Č   -RI       -W   -E-n(I)      nọŋartan it  -RI  -tEn
\ge 3sg      good     -ins sit.down -ep-res -impf.ptc -acc -ep-poss.3sg 3pl         see -pst -poss.3pl

\gr Basically one could of course leave out the pronouns, if from the context it is clear who this is about.

\id S_ConverbsPerception3.2
\ref elicited with Ekaterina Shadrina 19.02.08; sebjan190208_1:03:23
\tx Ajuka      itteku                  kotlekken    bejkeken   tọw
\mb ajuka      it  -REk      -W        kotlen -kkEn bej -kEkEn tọg
\ge suddenly.Y see -cond.cvb -poss.1sg small  -dim  man -dim   fire

\tx čawdadụkụn             hieriwen.
\mb čawda    -DUk(U) -n(I)     hie    -RI       -W   -E-n(I)
\ge back.part -abl    -poss.3sg appear -impf.ptc -acc -ep-poss.3sg
\ru Вдруг я увидел, как один маленький человек появился из-за печи.
\ph taw (with a as in Arhus)
\gr I at first analyzed "itteku" as the Conditional Converb -REk, which has the same form; but I think it makes more sense
that this is the Hortative1SG/Purposive Converb, as in "davaj ja uvizhu", cf. Anna Egorovna Krivoshapkina049; 2009:
NO, actually this is probably the CondCvb after all, in the same way as it is used in narratives in the 3SG, itteken (e.g.
Stepanov_elk09)
\nt At first she only said "kotlen bejkeken", but when I repeated the sentence to her she wanted "kotlekken"
\qu
\nt On 20.02.08 she translated the above sentence as "Vdrug vižu, kak malen'kij čeloveček pojavilsja iz-za peči.", as if the
form "itteku" was a finite verb. But she also gave the following (sebjan200208_22:23):
\tx Hobelčeri         bejilbu         itteku                  biː neːgiwrerem.
\mb hobelče -RI       bej -E-L   -W   it  -REk      -W        biː neːgi -Gr(E) -R(E)   -m
\ge drunk    -impf.ptc man -ep-pl -acc see -cond.cvb -poss.1sg 1sg  scold  -hab   -nonfut -1sg
\ru Когда я вижу пьяных, я их ругаю.
\ph
\nt sebjan040308_keti_13:00
\tx Ammụ           tamam        boːrin             biː šubaŋgaj                      gadakụ.
\mb aman   -W        taman   -W   boː -RI  -n(I)     biː šuba      -ŋ  -GE    -J       ga   -DE       -W
\ge father -poss.1sg payment -acc give -pst -poss.3sg 1sg  fur.coat.R -aln -desig -prfl.sg take -purp.cvb -poss.1sg
\ru Отец мне дал деньги, чтобы я купила (новую) шубу.
\ph at first said gadụkụ
\tx Etikeŋu                Parižla       minu         horurin                  biː NotreDamu
\mb etikeːn -ŋ  -W        Pariž -(dU)LE min     -W   hor -U    -RI  -n(I)     biː NotreDam   -W
\ge old.man  -aln -poss.1sg Paris  -loc    1sg.obl -acc go  -caus -pst -poss.3sg 1sg  Notre-Dame -acc

\tx itteku                  goːniken.
\mb it  -DE       -W        goːn -nIkEn
\ge see -purp.cvb -poss.1sg say   -sim.cvb
\ru Муж меня повез в Париж чтобы я видела Нотре-Дам.

\id S_ConverbsPerception3.3
\ref elicited with Ekaterina Shadrina 19.02.08; sebjan190208_1:06:39
\tx Ńukuː dọldarịn           ọːn tọw durriwen.
\mb Nikolaj dọlda -RI  -n(I)     ọːn tọg dur  -RI       -W   -E-n(I)
\ge Nikolaj hear    -pst -poss.3sg how    fire  burn -impf.ptc -acc -ep-poss.3sg
\ru Николай слышал, как огонь горит.

\id S_ConverbsPerception3.4
\ref elicited with Ekaterina Shadrina 19.02.08; sebjan190208_1:07:12
\tx Upeːw                noːwu                    kuːniniwen                        dọldarịn:
\mb upeː       -W        noː            -W        kuːni -RI       -W   -E-n(I)      dọlda -RI  -n(I)
\ge grandmother -poss.1sg younger.sibling -poss.1sg scream -impf.ptc -acc -ep-poss.3sg hear    -pst -poss.3sg

\tx "Nọŋartan ọldaw     ọldamịrịwụttan".
\mb nọŋartan  ọlra -W   ọlra -mI -RI  -tEn
\ge 3pl          fish   -acc fish   -vr -pst -poss.3pl

\ru Моя бабушка услышала, как мой брат кричит: они поймали рыбу.
\ph kuːniniwan
\gr She said that dọldarịn = nedavno; dọlčịrịn = davno --> but actually, dọldarịn = heard, dọlčarịn = listened to; I do
not know what the -wut- is in ọldamịrịwụttan, although when I checked on 20.02.08 she said it was a correct form, had
a progressive meaning (ọldịmịrịdnan = uže zakončonnoe, ọldamịrịwụttan = v techenie kakogo-to vremeni)
\nt
\nt elicited with Ija Vasil'evna Krivoshapkina, sebjan060308_ija_12:20
\tx Biː upeːwu               noːwu                    ọldaw     hepkenčel         goːniken
\mb biː upeː       -W        noː            -W        ọlra -W   hepken -čE    -L  goːn -nIkEn
\ge 1sg  grandmother -poss.1sg younger.sibling -poss.1sg fish   -acc catch  -pf.ptc -pl say   -sim.cvb

\tx kụːnịrịwan                      dọldan.
\mb kụːnị -RI       -W   -E-n(I)      dọlda     -n(I)
\ge scream     -impf.ptc -acc -ep-poss.3sg hear.nonfut -3sg

\id S_ConverbsSwitchreferenceSimple2.additional
\ref elicited with Ija Krivoshapkina, sebjan170308_26:00
\tx Hupkučimŋe    ńoːrikkeːnni,                kụŋal    hagaralgaračal.
\mb hupkut -E-mŋE  ńuː -RI       -kkEn -n(I)     kụŋa -L  hagar    -E  -L    -Gr(E) -čE -L
\ge learn  -ep-agnr exit  -impf.ptc -dim  -poss.3sg child   -pl be.noisy -ep -inch -hab   -pf.ptc -pl

\ft
\ru Как только учитель вышел из класса, дети начинали шуметь.

\id S_ConverbsSwitchreferenceSimple2.01
\ref elicited with Ivan Nikiforovich Krivoshapkin, 16.02.08; sebjan160208_11:40
\tx Nọŋan gazetaw          taŋčalan                     mut    huglenewur             horrit.
\mb nọŋan gazeta      -W   taŋ -čE    -(dU)LE -n(I)     mut    hukle -nE     -WUr     hur -RI   -t(I)
\ge 3sg      newspaper.R -acc read -pf.ptc -loc    -poss.3sg 1pl.in sleep -intent -prfl.pl go  -pst  -poss.1pl.in

\ft
\ru Когда он прочитал газету, мы пошли спать.
\ph
\gr Very odd, that there is a person marker (POSSREFL) directly after the intentional suffix.
\nt
\nt elicited with Ekaterina Shadrina 18.02.08, sebjan180208_14:20
\tx Nọŋan gazetaw          taŋčalan                     mut    huklehnemi             horrep.
\mb nọŋan gazeta      -W   taŋ -čE    -(dU)LE -n(I)     mut    hukle -s(E)n -mI       hur -R(E)    -p
\ge 3sg      newspaper.R -acc read -pf.ptc -loc    -poss.3sg 1pl.in sleep -lim   -cond.cvb go  -nonfut  -1pl.in
\ft
\nt elicited with Ija Vasil'evna Krivoshapkina, sebjan030308_4:35
\tx Xahïatụ       taŋnịdʒị //  taŋčalan                     mut    huglehnemi
\mb xahïat     -W   taŋ -RIdʒI   *// taŋ -čE    -(dU)LE -n(I)     mut    hukle -s(E)n -E-mI
\ge newspaper.Y -acc read -ant.cvb  *** read -pf.ptc -loc    -poss.3sg 1pl.in sleep -lim   -ep-cond.cvb

\tx herrep.
\mb hor -R(E)   -p
\ge go  -nonfut -1pl.in

\id S_ConverbsSwitchreferenceSimple2.02
\ref elicited with Ivan Nikiforovich Krivoshapkin, 16.02.08; sebjan160208_12:12
\tx Ụdan ọddakan                   tolle           ewiːdʒehne.
\mb ụdan ọd -REk      -E-n(I)      tol     -(dU)LE ewiː   -dʒehne
\ge rain   stop -cond.cvb -ep-poss.3sg outside -loc    play -??

\ft
\ru Если дождь кончится, то вы можете играть на улице.
\ph the ọ in ọddakan was very unrounded, very close to addakan; telle
\gr I don't know what the form of ewiːdʒehne is, unless the -dʒe- is a form of the FUT suffix -dʒi, and -hne is the POSS.2PL
-sEn -- but this should not be possible, because the FUT takes non-possessive subject agreement markers; however, he
did say that ewiːdʒehne = budete igrat' na ulice; and anyway, in Sebjan the Future takes 2PL.POSS marking!
\gr
\nt elicited with Ija Vasil'evna Krivoshapkina, sebjan030308_5:45
\tx Ụdan ọddakan                   huː telle           heremnehnen           //
\mb ụdan ọd -REk      -E-n(I)      huː tol     -(dU)LE hor -E-mnE  -sEn      *//
\ge rain   stop -cond.cvb -ep-poss.3sg 2pl  outside -loc    go  -ep-hyp -poss.2pl ***

\tx ewiːnemnehnen.
\mb ewiː -nE     -mnE -sEn
\ge play  -intent -hyp -poss.2pl
\ft
\gr When I checked the form ewiːnemnehnen (sebjan040308_ija_5:45) (because I wanted to make sure that my analysis with
the Intentional suffix is correct), Ija Krivoshapkina at first said that yes, it means "vy mozhete igrat'", but then said that
the meaning is "vam nuzhno pojti igrat', vy objazanny" rather than "vy mozhete idti igrat", i.e. she said that the
Hypothetical suffix has here taken on a Necessitative meaning. However, when eliciting Comitative65, she gave the
form "emnednen bujuhre" = 'ne mogut oxotit'sja', i.e. with a possibility meaning. When I asked how she would tell her
class that they can go, she said that she would say "herejikkitin höp", which seems to be Even hor- with the Sakha
Presumptive suffix....; on the 13.03.08 she gave a Hypothetical suffix with a Necessitative meaning as well, cf.
Imperatives17
\gr checked this again (sebjan170308_2:30) and again got a translation with a Necessitative/Obligation meaning, so that it is
pretty clear that this suffix is polysemous between a meaning of possibility and obligation

\id S_ConverbsSwitchreferenceSimple2.03
\ref elicited with Ivan Nikiforovich Krivoshapkin, 16.02.08; sebjan160208_12:50
\tx Amantị            ọldọw     hepkeneken                    mut    hilu      iridʒip.
\mb aman   -t(I)        ọldọ -W   hepken -REk      -E-n(I)      mut    hil  -W   iri  -DʒI -p
\ge father -poss.1pl.in fish     -acc catch  -cond.cvb -ep-poss.3sg 1pl.in soup -acc cook -fut  -1pl.in
\ft
\ru Если отец поймает рыбу, то мы будем уху варить.
\ph aldow
\gr the form hepkeneken is really hard to analyze as I did, though I did the same in Esso, where I also elicited the 1SG form,
from which this becomes clear; basically, it seems as if the COND.CVB merges with the final -n of hepken - but there is no
gemination, it is NOT hepkenneken

\id S_ConverbsSwitchreferenceSimple2.04
\ref elicited with Ivan Nikiforovich Krivoshapkin, 16.02.08; sebjan160208_13:30
\tx Nọŋan gurgeːwčirin             bi   emčeles.
\mb nọŋan gurgeːwči -RI  -n(I)     biː em   -čE    -(dU)LE -s
\ge 3sg      work        -pst -poss.3sg 1sg  come -pf.ptc -loc    -2pl
\ru Он работал пока я не пришла.
\ph
\gr There is an obvious mismatch between the 1SG subject and the 2PL ending on the LOC-marked participle --> either I
misunderstood something, or he made a mistake, but he did repeat it.
\nt
\nt elicited with Ekaterina Shadrina 18.02.08, sebjan180208_14:55
\tx Nọŋan gurgeːwčirin             biː emekleːkew.
\mb nọŋan gurgeːwči -RI  -n(I)     biː em   -E-klEːkE  -W
\ge 3sg      work        -pst -poss.3sg 1sg  come -ep-trm.cvb -poss.1sg

\nt On 19.02.08 I checked the form emekleːkew: sebjan190208_17:09; judging from what I got there (cf. below and
ConverbSwitchreference2.5), I have analyzed this as a local terminative converb; I do think it may be connected to the
Allative-Locative suffix -klE (but then it's not clear what the second -kE is)
\tx Biː gurgeːwčiriw             hiː emekleːkes.
\mb biː gurgeːwči -RI  -W        hiː em   -E-klEːkE  -s(I)
\ge 1sg  work        -pst -poss.1sg 2sg  come -ep-trm.cvb -poss.2sg
\ru Я работала пока ты не пришла.
\ph
\tx Kụŋal    ewiːriten           mut    emekleːket.
\mb kụŋa -L  ewiː -RI  -tEn      mut    em   -E-klEːkE  -t(I)
\ge child   -pl play  -pst -poss.3pl 1pl.in come -ep-trm.cvb -poss.1pl.in
\ru Дети играли пока мы не пришли.
\ph
\gr From elicitation of 20.02.08, (sebjan200208_10:50) it is clear that this terminative converb is a VS converb, because in
DS function it takes Possessive person markers, in SS function it takes Possessive Reflexive markers:
\tx Biː gurgeːwčiriw             abdụklaːkaj.
\mb biː gurgeːwči -RI  -W        ọbda    -klEːkE -J
\ge 1sg  work        -pst -poss.1sg get.tired -trm.cvb -prfl.sg
\ru Я работала, пока я не устала.
\ph
\nt elicited with Ija Vasil'evna Krivoshapkina, sebjan030308_6:40
\tx Nọŋan gurgeːwčirin             biː edlew                  emne.
\mb nọŋan gurgeːwči -RI  -n(I)     biː e   -dle     -W        em   -R
\ge 3sg      work        -pst -poss.3sg 1sg  neg -trm.cvb -poss.1sg come -neg.cvb
\ft
\nt I asked whether one could say "emekleːkew", and she gave the following with the translation:
\tx Biː emniklew,                         nọŋan gurgeːwčirin.
\mb biː em   -RI       -klE     -W        nọŋan gurgeːwči -RI  -n(I)
\ge 1sg  come -impf.ptc -all.loc -poss.1sg 3sg      work        -pst -poss.3sg
\ru Он работал до той минуты, когда я пришла.

\id S_ConverbsSwitchreferenceSimple2.05
\ref elicited with Ivan Nikiforovich Krivoshapkin, 16.02.08; sebjan160208_13:52
\tx Enenni           mịalụčalan                         Petja huleddin.
\mb enen   -n(I)     mịal  -U    -čE    -(dU)LE -n(I)     Petja hugle -D    -RI  -n(I)
\ge mother -poss.3sg wake.up -caus -pf.ptc -loc    -poss.3sg Petja sleep -prog -pst -poss.3sg
\ft
\ru Петя спал, пока его мама его не разбудила.
\ph
\gr mịal is, I think, the intransitive form, and in Kamchatka I got a CAUS form of this, mịalụkan, but Krivoshapkin clearly
said what is written here. The -U might be an alternative CAUS form. And he clearly says huleddin, not hugleddin, so it
seems as if he swallowed the -g-.
\nt
\nt elicited with Ekaterina Shadrina 18.02.08, sebjan180208_15:18
\tx Petja huglerin             eńini           mịawụklaːkan.
\mb Petja hukle -RI  -n(I)     eńi   -n(I)     mịal  -U    -klEːkE -n(I)
\ge Petja sleep -pst -poss.3sg mother -poss.3sg wake.up -caus -trm.cvb -poss.3sg
\ft
\ph Dictated slowly: mịa-wụk-la-kan
\gr
\nt On 19.02.08 I checked the verb (sebjan190208_18:40); when I asked her to translate the above sentence she said:
\ru Петя спал пока не проснулась мама.
\nt She said that the -wu- expresses the 'until', but that doesn't really make sense. On 20.02.08 I asked her whether one
could say mịalụklaːkan, and she said yes, "poka ne razbudila" (sebjan200208_11:30)
\ph
\tx biː mịallam
\mb biː mịal  -R(E)   -m
\ge 1sg  wake.up -nonfut -1sg
\ru я проснулась
\gr
\tx biː hinu         mịalụdʒịm
\mb biː hin     -W   mịal  -U    -DʒI -m
\ge 1sg  2sg.obl -acc wake.up -caus -fut  -1sg
\ru Я тебя разбужу
\ph
\nt elicited with Ija Vasil'evna Krivoshapkina, sebjan030308_8:05
\tx Petja hugledgeren                eńeni              edlen                  mịalụra.
\mb Petja hukle -D    -Gr(E) -E-n(I) eńin  -E-n(I)      e   -dle     -n(I)     mịal  -U    -R
\ge Petja sleep -prog -hab   -ep-3sg mother -ep-poss.3sg neg -trm.cvb -poss.3sg wake.up -caus -neg.cvb
\ph She pronounced hugledgeren with a clear -d-, but when I asked whether one could say hugleggeren, she was surpised
"what did I say?" and said that here they would pronounce it "hugleggeren"

\id S_ConverbsSwitchreferenceSimple2.06
\ref elicited with Ivan Nikiforovich Krivoshapkin, 16.02.08; sebjan160208_14:24
\tx Mut    ịbgọt     gurgeːwčijekteːkpit            mut    kụŋaltị             ịbgọt     bidednen               goːmi.
\mb mut    ịbgọ -Č  gurgeːwči -jEktEːk -BIt        mut    kụŋa -L  -t(I)        ịbgọ -Č  bi -DE       -tEn      goːn -mI
\ge 1pl.in good     -ins work        -nec.Y    -poss.1pl.Y 1pl.in child   -pl -poss.1pl.in good     -ins be -purp.cvb -poss.3pl say   -cond.cvb

\ft
\ru Мы должны хорошо работать чтобы наши дети могли жить хорошо.
\ph ịbgat; there was a glide of some sort between gurgeːwči and iexteːxpit
\gr Krivoshapkin himself said that the NECessitative form is Yakut! And here we again have this weird form of the
3PL.POSS, as in SSconverbs1.04 (Krivoshapkin); Also, note the use of the converb of 'say' as a subordination marker as
in Yakut!
\gr
\nt elicited with Ija Vasil'evna Krivoshapkina, sebjan030308_8:55
\tx Mut    egdʒenet     gurgeːwčijekteːkpit            mut    kụŋaltị             ịbgat
\mb mut    egdʒen =et   gurgeːwči -jEktEːk -BIt        mut    kụŋa -L  -t(I)        ịbgọ -Č
\ge 1pl.in big     =emph work        -nec.Y    -poss.1pl.Y 1pl.in child   -pl -poss.1pl.in good     -ins

\tx tegettednen                          (goːmi).
\mb teg      -E-Č   -DE       -tEn      goːn -mI
\ge sit.down -ep-res -purp.cvb -poss.3pl say   -cond.cvb
\ft
\gr At first gave the standard Ewen form with the Necessitative participle, then interrupted herself and said that no, here
they use the Sakha form; at first she said the sentence with the "goːmi", then said one could also leave that out.
\gr
\nt elicited with Ekaterina Igorovna Shadrina, sebjan040308_keti_28:45
\tx Mut    họːjaw     gurgeːwčirit                     naːda, kụŋaltị             ịbgat       bideten
\mb mut    họːja -W   gurgeːwči -RI       -t(I)        nada    kụŋa -L  -t(I)        ịbgọ -Č  bi -DE       -tEn
\ge 1pl.in many     -acc work        -impf.ptc -poss.1pl.in need.R  child   -pl -poss.1pl.in good     -ins be -purp.cvb -poss.3pl

\tx goːmi.
\mb goːn -mI
\ge say   -cond.cvb

\id S_ConverbsSwitchreferenceSimple2.07
\ref elicited with Ivan Nikiforovich Krivoshapkin, 16.02.08; sebjan160208_15:50
\tx Mindu        ọńarịw           ušukeli           ịbgọt     ičesnem.
\mb min     -DU  ọńa -RI       -W   it  -WkEn -LI      ịbgọ -Č  it    -E-s(E)n       -m
\ge 1sg.obl -dat draw   -impf.ptc -acc see -caus -imp.2sg good     -ins ee -ep-lim.nonfut -1sg

\ft
\ru Дай мне картину, чтобы я могла ее смотреть.
\ph ańarịw
\gr I am not sure whether the NONFUT form of the LIM would be zero, but that fits best here. 
\qu
\nt elicited with Ekaterina Shadrina 18.02.08, sebjan180208_18:05
\tx Mindu        ọnịːčaw       boːli        biː ittew                   goːmi.
\mb min     -DU  ọńa -čE    -W   boː -LI      biː it  -DE       -W        goːn -mI
\ge 1sg.obl -dat draw   -pf.ptc -acc give -imp.2sg 1sg  see -purp.cvb -poss.1sg say   -cond.cvb
\ft
\gr She has "ittew" for the 1SG Purposive converb; according to Rishes&Cincius it should be "itteku". She does have
"gadakun/gadaku" for the 1SGImperative, however (Imperatives01)
\nt On 19.02.08 checked the form she gave me for 'picture' - because it seems different from the actual verb
(sebjan190208_21:39). The root still seems to be different, but since it's a perfect participle, it probably has to be the
same.
\qu
\tx Biː ọnịčaw         ọńarịw.
\mb biː ọńa -čE    -W   ọńa -RI  -W
\ge 1sg  draw   -pf.ptc -acc draw   -pst -poss.1sg
\ru Я рисовала картину.
\ph anịčaw
\gr
\tx Hiː ịbgọt     ọńawrannị.
\mb hiː ịbgọ -Č  ọńa -Gr(E)      -nrI
\ge 2sg  good     -ins draw   -hab.nonfut -2sg

\ru Ты хорошо рисуешь.
\ph ịbgat + ańawrannị --> unrounding of round vowel
\gr
\nt elicited with Ija Vasil'evna Krivoshapkina, sebjan030308_10:02
\tx Ọnịčaw         mindule         emuli               itteku.
\mb ọńa -čE    -W   min     -(dU)LE em   -U    -LI      it  -DE       -W
\ge write  -pf.ptc -acc 1sg.obl -loc    come -caus -imp.2sg see -purp.cvb -poss.1sg
\ft
\ph At first said "ọnịčaw umuli", and then repeated more slowly the above.
\nt When I asked whether one could also say "ittew", she said yes, but then one would put the converb at the front:
\tx Ittew                   ọnịčaw         emuli.
\mb it  -DE       -W        ọńa -čE    -W   em   -U    -LI
\ge see -purp.cvb -poss.1sg write  -pf.ptc -acc come -caus -imp.2sg

\id S_ConverbsSwitchreferenceSimple2.08
\ref elicited with Ivan Nikiforovich Krivoshapkin, 16.02.08; sebjan160208_16:27
\tx Etikeŋen                  gorodla        bisin             atịkaŋannị
\mb etikeːn -ŋ  -E-n(I)      gorod  -(dU)LE bi -RI  -n(I)     atịkan  -ŋ  -E-n(I)      -n(I)
\ge old.man  -aln -ep-poss.3sg town.R -loc    be -pst -poss.3sg old.woman -aln -ep-poss.3sg -poss.3sg

\tx kụŋalkan   ọddakan.
\mb kụŋa -lkEn ọd -REk      -E-n(I)
\ge child   -prop stop -cond.cvb -ep-poss.3sg

\ft
\ru Муж был в городе когда она родила ребенка.
\ph not sure, at first it sounded to me as if he said kụŋalkaM ọddakan, which would make it Acc, but that doesn't make sense,
does it?
\gr I really don't know about the double possessive markingon atịkan, that of course makes absolutely no sense, but
Krivoshapkin clearly said atịkaŋaNNI. Also, I am not sure about the ọddakan - it should be ọːdakan, become, but he
clearly geminates the -d-; it could in theory be ọːddakan, i.e. ọː- with a Progressive, but it sure does not sound like it!
\nt
\nt elicited with Ekaterina Igorovna Shadrina, sebjan040308_keti_29:30
\tx Etikeŋen                  gorodla        bihin,            nọŋan kụŋan
\mb etikeːn -ŋ  -E-n(I)      gorod  -(dU)LE bi -RI  -n(I)     nọŋan kụŋa -n(I)
\ge old.man  -aln -ep-poss.3sg town.R -loc    be -pst -poss.3sg 3sg      child   -poss.3sg

\tx baldačalan.
\mb balda   -čE    -(dU)LE -n(I)
\ge be.born -pf.ptc -loc    -poss.3sg
\ru Ее муж был в городе, когда ее ребенок родился.

\id S_ConverbsSwitchreferenceSimple2.09
\ref elicited with Ivan Nikiforovich Krivoshapkin, 16.02.08; sebjan160208_17:10
\tx Bi   hinu         alatčịm      gurgeːwčimi         ọddịlas.
\mb biː hin     -W   alat -DʒI -m   gurgeːwči -mI       ọd -RI       -(dU)LE -s(I)
\ge 1sg  2sg.obl -acc wait -fut  -1sg work        -cond.cvb stop -impf.ptc -loc    -poss.2sg
\ft
\ru Я буду ждать пока ты закончишь работу.
\ph ọddịlas - with a very unrounded a (a with a circle on top), and a clear s at the end, not palatalized š as in Kamchatka.
\gr
\nt elicited with Ija Vasil'evna Krivoshapkina, sebjan030308_11:35
\tx Alatčịm      hiː ọddịklas.
\mb alat -DʒI -m   hiː ọd -RI       -klE     -s(I)
\ge wait -fut  -1sg 2sg  stop -impf.ptc -all.loc -poss.2sg

\id S_ConverbsSwitchreferenceSimple2.10
\ref elicited with Ivan Nikiforovich Krivoshapkin, 16.02.08; sebjan160208_17:42
\tx Bi   školala         //  hupkučekle          biečeddeku
\mb biː škola   -(dU)LE *// hupkut -ČEk -(dU)LE bi -WEːČ -E-D     -REk      -W
\ge 1sg  school.R -loc    *** learn  -nr   -loc    be -gnr    -ep-prog -cond.cvb -poss.1sg

\tx upeːw                ebietu       teːwgererin.
\mb upeː       -W        obed    -W   teːw    -Gr(E) -E-RI   -n(I)
\ge grandmother -poss.1sg lunch.R -acc put.down -hab   -ep-pst -poss.3sg
\ru Когда я ходила в школу, моя бабушка всегда готовила обеды.
\nt
\nt elicited with Ekaterina Shadrina 18.02.08, sebjan180208_16:08
\tx Biː školala         //  hupkučekle          tataddakụ                        upeːw
\mb biː škola   -(dU)LE *// hupkut -ČEk -(dU)LE tat   -E-D     -REk      -W        upeː       -W
\ge 1sg  school.R -loc    *** learn  -nr   -loc    learn -ep-prog -cond.cvb -poss.1sg grandmother -poss.1sg

\tx dʒeplew       iriwrerin.
\mb dʒeb -LE -W   iri  -Gr(E) -RI  -n(I)
\ge eat   -nr -acc cook -hab   -pst -poss.3sg

\gr babuška vsegda gotovit obedy = upeːw dʒeblew iriwren (at first said iridden, corrected to iriwren); ona vse vremja
budet gotovit' obedy = iriwredʒin
\nt If I understand Robbek correctly, tat- actually means more "train (animals)" than learn. Also, here she seemed to say
dʒePlew, not dʒeBlew.
\ru
\nt On 19.02.08 ja checked the meaning of tat- (sebjan190208_20:41)
\tx biː tataddam
\mb biː tat   -E-D     -R(E)   -m
\ge 1sg  learn -ep-prog -nonfut -1sg
\ru Я учусь
\ph
\tx Biː hụnaːdʒụ        hupkučekle          tattan.
\mb biː hụnaːdʒ -W        hupkut -ČEk -(dU)LE tat   -R(E)   -n(I)
\ge 1sg  daughter    -poss.1sg learn  -nr   -loc    learn -nonfut -3sg
\ru Моя дочь учится в школе.
\gr Free personal pronoun instead of oblique pronoun in possessive function

\id S_ConverbsSwitchreferenceSimple2.11
\ref elicited with Ivan Nikiforovich Krivoshapkin, 16.02.08; sebjan160208_18:45
\tx Mut    šakalatụ      ajaːwgararap                 teːmi    mut    gịaltị
\mb mut    šokolad    -W   ajaːw -Gr(E) -R(E)   -p      teːmi    mut    gịa  -L  -t(I)
\ge 1pl.in chocolate.R -acc love   -hab   -nonfut -1pl.in therefore 1pl.in friend -pl -poss.1pl.in

\tx šakalatụ      umuwrer.
\mb šokolad    -W   em   -U    -Gr(E)      -r
\ge chocolate.R -acc come -caus -hab.nonfut -3pl

\ru Так как мы любим шоколад, наши друзья нам его всегда привозят.
\ph
\nt elicited with Ija Vasil'evna Krivoshapkina, sebjan030308_12:00
\tx Mut    šakalat    ajaːwrap,             teːmi    mut    gịaltị              muttule
\mb mut    šokolad    ajaːw -R(E)   -p      teːmi    mut    gịa  -L  -t(I)        mut    -(dU)LE
\ge 1pl.in chocolate.R love   -nonfut -1pl.in therefore 1pl.in friend -pl -poss.1pl.in 1pl.in -loc

\tx (nọŋman//            taraw)     emuwrer.
\mb nọŋan -W   -n(I)     tarak -W   em   -U    -Gr(E)      -r
\ge 3sg      -acc -poss.3sg dist  -acc come -caus -hab.nonfut -3pl

\id S_ConverbsSwitchreferenceSimple2.12
\ref elicited with Ivan Nikiforovich Krivoshapkin, 16.02.08; sebjan160208_20:33
\tx Nọŋar     kụŋaltan           šakalatụ      ajaːwra           dʒaːltị          este
\mb nọŋan -L  kụŋa -L  -tEn      šokolad    -W   ajaːw -R(E)       dʒaːl -t(I)        e   -R(E)
\ge 3sg      -pl child   -pl -poss.3pl chocolate.R -acc love   -nonfut.3pl friends -poss.1pl.in neg -nonfut.3pl

\tx gawra.
\mb ga   -Gr(E)
\ge take -hab.neg.cvb
\ru Они никогда не покупают шоколад, хотя их дети его любят.
\ph əstə
\gr He clearly says əstə, even though the 3PL form of the NEG NONFUT should be esteN; and although he said that dʒaːltị
= oni, ego roditeli, rodstvenniki, -tI is the POSS.1PL.INCL form, not POSS.3PL or POSS.3SG

\nt elicited with Ekaterina Shadrina 18.02.08, sebjan180208_18:45
\tx Nọŋartan šakalatụ      este            gawra             kụŋadnan       ajaːwrịda
\mb nọŋartan šokolad    -W   e   -R(E)       ga   -Gr(E)       kụŋa -tEn      ajaːw -RI       =DE
\ge 3pl         chocolate.R -acc neg -nonfut.3pl take -hab.neg.cvb child   -poss.3pl love   -impf.ptc =ptl

\tx bihikednen.
\mb bi -RI       -klE      -tEn
\ge be -impf.ptc -conc.cvb -poss.3pl

\nt At first she said bihidleten, but then changed that to bihikednen
\nt On 19.02.08 I checked the form bihikednen (sebjan190208_22:52), see below. It seems to be a Concessive Converb with
VS functions, because it would seem to be very similar (if not the same, perhaps just a variant) to the form
bihiklej/bihiklewur which I got from Shadrina for the SSConverb 1.14 - there in SS function it takes
PossessiveReflexive person marking, here in DS function it takes Possessive person marking. On 20.02.08 I checked it,
and she said that one can only say bihikLej, bihikLewur, but one could say either bihikednen or bihikLednen --> so it
is as I thought, a concessive converb with VS functions
\qu
\nt ajaːwrịda bihikednen = xot' i ljubjat
\tx Biː dʒaːlbụ         kempietu     este            boːwrer             bi   nọŋarbụtnan
\mb biː dʒaːl   -W        konfeta -W   e   -R(E)       boː -Gr(E) -R       biː nọŋan -L  -W   -tEn
\ge 1sg  relatives -poss.1sg sweet.R -acc neg -nonfut.3pl give -hab   -neg.cvb 1sg  3sg      -pl -acc -poss.3pl

\tx ajaːwrịda          bihiku.
\mb ajaːw -RI       =DE  bi -hIk(le)  -W
\ge love   -impf.ptc =ptl be -conc.cvb -poss.1sg
\ru Мои родители мне никогда не давали конфеты, хотя я их очень любила.
\gr She first said este boːwrer, then when we repeated it, she said esteN boːwrer, but later she returned to este boːwrer. She
also claimed that there would not be a difference between past and present. However, from some elicitation on 20.02.08
(sebjan200208_13:00), it becomes clear that they do have the 3 indicative tenses for the negative verb, see below.
\nt
\tx hiː kempietu     ajaːwrịda          bihikes
\mb hiː konfeta -W   ajaːw -RI       =DE  bi -hIk(le)  -s(I)
\ge 2sg  sweet.R -acc love   -impf.ptc =ptl be -conc.cvb -poss.2sg
\ru хотя ты конфеты любишь
\ph
\tx Biː hindule         knigaw      eču               //  ehem             //  etem           boːre.
\mb biː hin     -(dU)LE kniga  -W   e   -RI  -W        *// e   -R(E)   -m   *// e   -t(E) -m   boː -R
\ge 1sg  2sg.obl -loc    book.R -acc neg -pst -poss.1sg *** neg -nonfut -1sg *** neg -fut  -1sg give -neg.cvbru
\ru Я тебе книгу не дала//не даю//не дам.
\ph
\nt elicited with Ija Vasil'evna Krivoshapkina, sebjan030308_12:55
\tx Nọŋartan ọːkta    šakalatu        esten       gawrar,              kụŋaltan
\mb nọŋartan ọːk =DE  šokolad    -W   e   -R(E)   ga   -Gr(E) -R       kụŋa -L  -tEn
\ge 3pl         when   =ptl chocolate.R -acc neg -nonfut take -hab   -neg.cvb child   -pl -poss.3pl

\tx ajaːwrịkladnanda.
\mb ajaːw -RI  -klE      -tEn      =DE
\ge love   -pst -conc.cvb -poss.3pl =ptl
\ft
\gr This is obviously a very preliminary analysis! It would seem as if the "concessive converb" consists of the Imperfect
Participle plus -klE (Allative-Locative???), which is how one could analyze "bihiklej", but not "bihikes". I did some more
elicitation on 04.03.08, which confirmed the analysis with the Imperfect Participle. But I am calling it the "Concessive
Converb", because the difference in meaning between Allative-Locative and Concessive seems rather large.
\nt elicited with Ija Vasil'evna Krivoshapkina, sebjan040308_ija_8:20
\tx Họːjat     biweːttiglej,                          họːja torre         unde    eču
\mb họːja -Č  bi -WEːČ -RI       -klE      -J       họːja tor   -(dU)LE unde    e   -RI  -W
\ge many     -ins be -gnr    -impf.ptc -conc.cvb -prfl.sg many     earth -loc    not.yet neg -pst -poss.1sg

\tx biweːtte.
\mb bi -WEːČ -R
\ge be -gnr    -neg.cvb
\ru Хотя я уже много ездила, я еще во многих странах не побывала.
\ph
\nt elicited with Ija Vasil'evna Krivoshapkina, sebjan040308_ija_9:35
\tx Họːjawda        taŋnịglaj,                     nọŋan nụŋụ.
\mb họːja -W   =DE  taŋ -RI       -klE      -J       nọŋan nụŋụ
\ge many     -acc =ptl read -impf.ptc -conc.cvb -prfl.sg 3sg      stupid
\ru Хотя он много читает, он все равно глуп.
\ph
\nt elicited with Ija Vasil'evna Krivoshapkina, sebjan040308_ija_10:30
\tx Ọmọlgọtnan     xarčịw     kuruk     boːriglen,                        nọŋartan keńelit
\mb ọmọlga -tEn      xarčị -W   kuruk     boː -RI       -klE      -n(I)     nọŋartan keńeli -Č
\ge boy        -poss.3pl money.Y  -acc always.Y. give -impf.ptc -conc.cvb -poss.3sg 3pl         bad     -ins

\tx tegette.
\mb teg      -E-Č   -R(E)
\ge sit.down -ep-res -nonfut.3pl
\ru Хотя сын им все время деньги дает, они все равно бедно живут.

\id S_ConverbsSwitchreferenceSimple2.13
\ref elicited with Ivan Nikiforovich Krivoshapkin, 16.02.08; sebjan160208_19:45
\tx Hiː futbolu         ebiddekes,                         biː moːw      ụjụkatčịm.
\mb hiː futbol     -W   ewiː -D    -REk      -E-s(I)      biː moː  -W   ụjụkat -DʒI -m
\ge 2sg  football.R -acc play  -prog -cond.cvb -ep-poss.2sg 1sg  water -acc bathe      -fut  -1sg

\ft
\ru Я буду плавать в реке пока ты играешь в футбол.

\id S_ConverbsTopicalization5.1
\ref elicited with Ekaterina Shadrina 19.02.08; sebjan190208_1:09:10
\tx Anna ńan   Marija gorodla        mašịnat     horriten.          Anna anŋamta
\mb Anna ńaːn Marija gorod  -(dU)LE mašịna -Č  hor -RI  -tEn      Anna anŋamta
\ge Anna again  Maria  town.R -loc    car.R     -ins go  -pst -poss.3pl Anna new

\tx platew       ńan   tụflịaw  garịn.            Marija akandụlaj             biettin.
\mb plate   -W   ńaːn tufli   -W   ga   -RI  -n(I)     Marija akan   -(dU)LE -J       bi -WEːČ -RI  -n(I)
\ge dress.R -acc again  shoes.R -acc take -pst -poss.3sg Maria  father -loc    -prfl.sg be -gnr    -pst -poss.3sg
\ru Анна и Мария поехали в город. Анна купила новое платье и туфли. А Мария, она навестила своего дядю.
\gr I am not sure whether I am entirely correct in my analysis of "biettin" - but on 20.02.08 she confirmed it.
\nt akan = term for all older men
\gr
\nt elicited with Ija Vasil'evna Krivoshapkina, sebjan060308_ija_13:05
\tx Annańun   Marija kọratla      herre.          Anna anŋamta platew       ńan   tuflew
\mb Anna -ńUn Marija gorod  -(dU)LE hor -R(E)       Anna anŋamta plate   -W   ńaːn tufli   -W
\ge Anna -com  Maria  town.R -loc    go  -nonfut.3pl Anna new      dress.R -acc and    shoes.R -acc

\tx gadnị.          Marijake     //  Marija buollagïna  akmị                 bakaldadnị.
\mb ga          -n(I) Marija =kE   *// Marija buollaγïna akan          -J       bak  -(E)ldE -n(I)
\ge take.nonfut -3sg  Maria  =emph *** Maria  dp.Y         older.brother -prfl.sg find -soc    -3sg

\gr Here, "buollagïna" in contrastive use is more frequent, but a person who knows Even well would also say Marijake

\id S_ConverbsTopicalization5.2
\ref elicited with Ekaterina Shadrina 19.02.08; sebjan190208_1:12:10
\tx Mut    dʒaːlńụmụr        omettu   zalla                 biddit.                    Biː kuxnjala
\mb mut    dʒaːl   -ńUn -WUr     omettu   zal           -(dU)LE bi -D    -RI  -t(I)        biː kuxnja    -(dU)LE
\ge 1pl.in relatives -com  -prfl.pl together living.room.R -loc    be -prog -pst -poss.1pl.in 1sg  kitchen.R -loc

\tx bihiw.
\mb bi -RI  -W
\ge be -pst -poss.1sg
\ru Вся наша семья (была дома и) сидела в зале. А я, я была в кухне.
\ph
\gr mut dʒaːlńumur = my s roditeljami = nasha sem'ja
\nt I checked the above sentence with her on 04.03.08, and she agreed that it doesn't make sense this way, so she changed it
to the following (sebjan040308_keti_15:20)
\tx Biː dʒaːlbụ         omettu   zalla                 bidditen.               Biːńun
\mb biː dʒaːl   -W        omettu   zal           -(dU)LE bi -D    -RI  -tEn      biː =ńUn
\ge 1sg  relatives -poss.1sg together living.room.R -loc    be -prog -pst -poss.3pl 1sg  =restr

\tx kuxnjala          bihiw.
\mb kuxnja    -(dU)LE bi -RI  -W
\ge kitchen.R -loc    be -pst -poss.1sg
\ru Вся семья сидела в зале, только я была в кухне.

\id S_ConverbsTopicalization5.3
\ref elicited with Ekaterina Shadrina 19.02.08; sebjan190208_1:14:19
\tx Nelke        bujul             iŋehi            torteki       horgerer.
\mb nelkeni      bujun         -L  iŋeń  -RI       tor   -t(E)kI hor -Gr(E)      -r
\ge early.spring wild.reindeer -pl be.cold -impf.ptc earth -all    go  -hab.nonfut -3pl

\tx Hịalịkịl    ńahmị          torelduk             muttule        mụčụwrar.
\mb hịalịkị -L  ńam    -RI       tor   -E-L   -DUk(U) mut    -(dU)LE mụčụ -Gr(E)      -r
\ge ptarmigan     -pl be.warm -impf.ptc earth -ep-pl -abl    1pl.in -loc    return    -hab.nonfut -3pl

\ru Весной дикие олени уходят на север. А куропатки, они возвращаются с юга.

\id S_ConverbsTypesSSconverbs1.01
\ref elicited with Ivan Nikiforovich Krivoshapkin, 16.02.08; sebjan160208_0:24
\tx Hịgịː dọːlịn              horedniken           mut    hụlịčam      ittit.
\mb hịgịː dọː -(dU)LI -n(I)     hor -E-D     -nIkEn  mut    hụlịčan -W   it  -RI  -t(I)
\ge forest     inside -prol   -poss.3sg go  -ep-prog -sim.cvb1pl.in fox          -acc see -pst -poss.1pl.in
\ft
\ru Когда мы шли через лес, мы видели лису.
\ph hịgị - second vowel not particularly long; 
\gr
\nt elicited with Ekaterina Shadrina 18.02.08, sebjan180208_3:48
\tx Hịgịː dọːlịn                horedniken            mut    hụlịčam      ittit                 //
\mb hịgịː dọː   -(dU)LI -n(I)     hor -E-D     -nIkEn   mut    hụlịčan -W   it  -RI  -t(I)        //
\ge forest     contents -prol   -poss.3sg go  -ep-prog -sim.cvb 1pl.in fox          -acc see -pst -poss.1pl.in //

\tx ittep.
\mb it  -R(E)   -p
\ge see -nonfut -1pl.in
\ft
\gr ittit = videli, ittep = "uvideli, nastojashee vremja"

\id S_ConverbsTypesSSconverbs1.02
\ref elicited with Ivan Nikiforovich Krivoshapkin, 16.02.08; sebjan160208_0:54
\tx Čaːj hiludniken           nọŋan gazetaw          taŋaddịn.
\mb čaːj hilu  -D    -nIkEn   nọŋan gazeta      -W   taŋ -E-D     -RI  -n(I)
\ge tea.R  drink -prog -sim.cvb 3sg      newspaper.R -acc read -ep-prog -pst -poss.3sg
\ft
\ru Пивая чай, он читал газету. (Читая газету, он пил чай.)
\ph hiludnikan - the final vowel was quite back, and very short
\gr
\nt At first he started off with "gazetaw taŋadnịkan", then he gave the following sentence in 1SG:
\tx Čaːjụ   hiludniken           bi   gazetaw          taŋrịw.
\mb čaːj -W   hilu  -D    -nIkEn   biː gazeta      -W   taŋ -RI  -W
\ge tea.R  -acc drink -prog -sim.cvb 1sg  newspaper.R -acc read -pst -poss.1sg
\ft
\ru Пивая чай, я читал газету.
\ph hulidniken - obviously a little error, due to the ụ of the Accusative case preceding.
\gr
\nt elicited with Ekaterina Shadrina 18.02.08, sebjan180208_4:45
\tx Gazetaw          taŋadnịkan          nọŋan čaju       kọladdịn.
\mb gazeta      -W   taŋ -E-D     -nIkEn   nọŋan čaːj -W   kọl -E-D     -RI  -n(I)
\ge newspaper.R -acc read -ep-prog -sim.cvb 3sg      tea.R  -acc drink -ep-prog -pst -poss.3sg
\ft
\nt At first said as above, but then said it should be "gazetaw taŋnịkan"

\id S_ConverbsTypesSSconverbs1.03
\ref elicited with Ivan Nikiforovich Krivoshapkin, 16.02.08; sebjan160208_2:14
\tx Gazetaw          taŋnịdʒị nọŋan gurgelej                 horrin.
\mb gazeta      -W   taŋ -RIdʒI   nọŋan gurgeː -(dU)LE -J       hor -RI   -n(I)
\ge newspaper.R -acc read -ant.cvb  3sg      work    -loc    -prfl.sg go  -pst  -poss.3sg
\ft
\ru Прочитав газету, он пошел на работу.
\ph herrin at first, when he repeated, said hərrin
\gr
\nt elicited with Ekaterina Shadrina 18.02.08, sebjan180208_5:41
\tx Gazetaw          taŋnịdʒị nọŋan gurgeːwčinerin.
\mb gazeta      -W   taŋ -RIdʒI   nọŋan gurgeːwči -nE     -RI  -n(I)
\ge newspaper.R -acc read -ant.cvb  3sg      work        -intent -pst -poss.3sg

\id S_ConverbsTypesSSconverbs1.04
\ref elicited with Ivan Nikiforovich Krivoshapkin, 16.02.08; sebjan160208_2:47
\tx Kụŋal    urokur              ọːrịdʒụr    moːw      ụjụkatnamị             horritnen.
\mb kụŋa -L  urok       -WUr     ọː  -RIdʒI  -L  moː  -W   ụjụkat -nE     -mI       hor -RI    -tEn
\ge child   -pl homework.R -prfl.pl become -ant.cvb -pl water -acc bathe   -intent -cond.cvb    go   -pst   -poss.3pl

\ft
\ru Сделав уроки, дети пошли купаться.
\ph ọːrịdʒịr ++ ụjụχatnamị ++ hərritnen
\gr sounds as if he at first said hərrir, which would be the 3PL marker for the Fut and Nonfut indicative; or as if he said
hərril, which would make it seem as if it was the imperfect participle with normal plural marker.  
\nt At first he said hupkučaki instead of urokur, and the possessive reflexive he only added to the uroki after prompting by
Raisa Kuzmina.

\id S_ConverbsTypesSSconverbs1.05
\ref elicited with Ivan Nikiforovich Krivoshapkin, 16.02.08; sebjan160208_4:32
\tx Ịbgọt hupkutmi         tụŋŋam     gadʒịnnị.
\mb ịbgọt hupkut -mI       tụnŋan -W   ga   -DʒI -nrI
\ge good      learn  -cond.cvb five      -acc take -fut  -2sg

\ft
\ru Если ты хорошо учишься, то получишь пятерку.
\ph
\nt elicited with Ija Vasil'evna Krivoshapkina, sebjan030308_0:50
\tx Ịbgọt tadmị,        tụŋŋam     gadʒịnnị.
\mb ịbgọt tat   -mI       tụnŋan -W   ga   -DʒI -nrI
\ge good      learn -cond.cvb five      -acc take -fut  -2sg

\id S_ConverbsTypesSSconverbs1.06
\ref elicited with Ivan Nikiforovich Krivoshapkin, 16.02.08; sebjan160208_5:04
\tx Nọŋartan badịč   hermi         hiečen    edlen                  ọːra         emdʒir.
\mb nọŋartan badʒịč hor -mI       hiːsečin e   -dle     -n(I)     ọː  -R       em   -DʒI -r
\ge 3pl         early      go  -cond.cvb evening    neg -trm.cvb -poss.3sg become -neg.cvb come -fut  -3pl
\ft
\ru Если они рано уедут, то успеют приехать до вечера.
\ph badịš ++ hermi --> very clearly e, not u; at first said something like "siechel", and then Raisa Kuzmina prompted him to
say hieche; he later on repeated it and it sounded like hiecheN, 
\gr
\nt elicited with Ekaterina Shadrina 18.02.08, sebjan180208_6:05
\tx Nọŋartan badịč   badịkar   herrekednen,               nọŋartan hiehečen  edlen
\mb nọŋartan badʒịč badʒịkar hur -REk      -E-tEn       nọŋartan hiːsečin e   -dle     -n(I)
\ge 3pl         early      morning     go  -cond.cvb -ep-poss.3pl 3pl         evening    neg -trm.cvb -poss.3sg

\tx ọːra         emdʒir.
\mb ọː  -R       em   -DʒI -r
\ge become -neg.cvb come -fut  -3pl
\ft
\nt At first she said "herreketen", then corrected herself "opjat' po-literaturnomu skazala", also said "hiːsečin" at first, but
corrected that as well for being a literary word.
\ph
\nt elicited with Ija Vasil'evna Krivoshapkina, sebjan030308_1:30
\tx Erde    hermi,        hiečen    edlen                  ọːra         emdʒir.
\mb erde    hor -mI       hiːsečin e   -dle     -n(I)     ọː  -R       em   -DʒI -r
\ge early.Y go  -cond.cvb evening    neg -trm.cvb -poss.3sg become -neg.cvb come -fut  -3pl
\nt Said that she never knew how to say "early" in Even, knows only the Sakha word.

\id S_ConverbsTypesSSconverbs1.07
\ref elicited with Ivan Nikiforovich Krivoshapkin, 16.02.08; sebjan160208_6:33
\tx Dʒụːlaj               emnidʒi      ebiet   teːwgererem.
\mb dʒụː -(dU)LE -J       em   -RIdʒI  obed    teːw    -Gr(E) -R(E)   -m
\ge house    -loc    -prfl.sg come -ant.cvb lunch.R put.down -hab   -nonfut -1sg

\ru Как только я прихожу домой я начинаю приготовить обед.
\ph teːwgərərəm
\gr In the beginning he said emmi
\nt At first he appeared to say ebietemu, i.e. with an epenthetic vowel and then POSS.1SG, though it should have been
ebietu, or even more correct ebieti
\qu
\nt elicited with Ekaterina Shadrina 18.02.08, sebjan180208_7:53
\tx Dʒụːdị          emnidʒi      bi   dʒeblew       iriwrerem.
\mb dʒụː -DI          em   -RIdʒI  biː dʒeb -LE -W   iri  -Gr(E) -R(E)   -m
\ge house    -dat.prfl.sg come -ant.cvb 1sg  eat   -nr -acc cook -hab   -nonfut -1sg
\gr (sebjan180208_10:16) dʒeblew iriwrerem = ja nachinaju gotovit'; ja nachinala gotovit' = biː dʒeblew iridej nekeddiw
(niekeddiw)
\nt
\nt On 19.02.08 I elicited a few more sentences to understand the -wre suffix - it appears to be a variant of the habitual
suffix -Gr(E), they do not occur in the same contexts: sebjan190208_4:05
\tx dʒeblew       iriwrerem
\mb dʒeb -LE -W   iri  -Gr(E) -R(E)   -m
\ge eat   -nr -acc cook -hab   -nonfut -1sg
\ru я готовлю пищу
\ph
\tx hiː dʒeblew       iriwrenni
\mb hiː dʒeb -LE -W   iri  -Gr(E)      -nrI
\ge 2sg  eat   -nr -acc cook -hab.nonfut -2sg
\ru ты готовишь пищу
\ph dʒePlew when repeating slowly
\gr
\tx Biː upeːw                dʒeblew       iriweːtten                eńmu            esni
\mb biː upeː       -W        dʒeb -LE -W   iri  -WEːČ -R(E)   -n(I) eńin  -W        e   -R(E)   -n(I)
\ge 1sg  grandmother -poss.1sg eat   -nr -acc cook -gnr    -nonfut -3sg  mother -poss.1sg neg -nonfut -3sg

\tx iriwrer.
\mb iri  -Gr(E) -R
\ge cook -hab   -neg.cvb
\ru Моя бабушка всегда готовит, а мама не умеет.
\ph she said esni, but agreed that here they would say ehni
\gr
\tx dʒeblew       iriwrerin
\mb dʒeb -LE -W   iri  -Gr(E) -RI  -n(I)
\ge eat   -nr -acc cook -hab   -pst -poss.3sg
\ru Он готовил (все время, часто, не один раз)
\ph
\tx Nọŋan omnekenńun           iririn.
\mb nọŋan omen -REkEn    =ńUn  iri  -RI  -n(I)
\ge 3sg      one  -iter.adv =restr cook -pst -poss.3sg

\ru Он только один раз готовил
\ph
\tx hiː iriwrenni
\mb hiː iri  -Gr(E)      -nrI
\ge 2sg  cook -hab.nonfut -2sg
\ru ты всегда готовишь
\ph
\tx hiː iriwreris
\mb hiː iri  -Gr(E) -RI  -s(I)
\ge 2sg  cook -hab   -pst -poss.2sg
\ru ты всегда готовил
\ph iriwreriS with clear -s
\gr
\tx taŋgararam
\mb taŋ -Gr(E) -R(E)   -m
\ge read -hab   -nonfut -1sg
\ru я всегда читаю (газету)
\gr taŋgaram is the same; *taŋawraram is not possible
\nt
\tx iriwredʒim
\mb iri  -Gr(E) -DʒI -m
\ge cook -hab   -fut  -1sg
\ru буду готовить
\ph
\tx horuwrerem
\mb hor -U      -Gr(E) -R(E)   -m
\ge go  -trns?? -hab   -nonfut -1sg
\ft I carry
\ru ношу (вещь)
\ph
\tx horgererem
\mb hor -Gr(E) -R(E)   -m
\ge go  -hab   -nonfut -1sg
\ru я хожу
\ph
\gr
\nt elicited with Ija Vasil'evna Krivoshapkina, sebjan030308_1:50
\tx Dʒụːlaj               emnikkeːndʒi                   ebietu       iriwrerem.
\mb dʒụː -(dU)LE -J       em   -RI       -KEn -DʒI        obed    -W   iri  -Gr(E) -R(E)   -m
\ge house    -loc    -prfl.sg come -impf.ptc -dim -ins.prfl.sg lunch.R -acc cook -hab   -nonfut -1sg

\id S_ConverbsTypesSSconverbs1.08
\ref elicited with Ivan Nikiforovich Krivoshapkin, 16.02.08; sebjan160208_7:15
\tx Emmi           muttule        dʒụːmalda.
\mb em   -mI       mut    -(dU)LE dʒụːma -(LI)lrE
\ge come -cond.cvb 1pl.in -loc    visit      -imp.2pl
\ft
\ru Как только вы приедете, приходите к нам в гости.
\ph
\gr It appears as if -lda might be an idiosyncratic or local form of the 2PL IMP form -lra.
\nt
\nt elicited with Ekaterina Shadrina 18.02.08, sebjan180208_8:38
\tx Huː emnekehnen                  muttule        holnemi         emelde           // dʒụːmalda.
\mb huː em   -REk      -E-sEn       mut    -(dU)LE holne -mI       em   -E-(LI)lrE  // dʒụːma    -(LI)lrE
\ge 2pl  come -cond.cvb -ep-poss.2pl 1pl.in -loc    visit -cond.cvb come -ep-imp.2pl //      visit -imp.2pl
\ft
\ph hölnemi
\gr
\nt elicited with Ija Vasil'evna Krivoshapkina, sebjan030308_2:20
\tx Emnikkeːndʒur                   muttule        dʒụːmaŋahnan.
\mb em   -RI       -KEn -dʒUr        mut    -(dU)LE dʒụːma -ŋE     -sEn
\ge come -impf.ptc -dim -ins.prefl.pl 1pl.in -loc    visit      -pol.imp -poss.2pl

\ft
\nt On 07.03.08 I checked the Immediate Precedence converb (cf. immediate_precedence_converb_sebjan); it really is the
case that in DS function it takes Possessive markers, but in SS function it takes the Possessive Reflexive Instrumental
marker; it appears to consist of the Imperfective Participle plus possibly the Diminutive suffix. However, previously, the
DS forms seemed to consist of only the Impf.Ptcp-Dim-Poss marking, while the forms she gave on 07.03. seemed to
contain the Future suffix between the Diminutive and the person marking.

\id S_ConverbsTypesSSconverbs1.09
\ref elicited with Ivan Nikiforovich Krivoshapkin, 16.02.08; sebjan160208_7:45
\tx Tọgụ   duruli         ebietu       neːdewur.
\mb tọg -W   duru  -LI      obed    -W   neː -DE       -WUr
\ge fire  -acc light -imp.2sg lunch.R -acc put  -purp.cvb -prfl.pl
\ft
\ru Зажги печь чтобы приготовить обед.
\ph togu with a clear voiced velar g
\gr Interesting, 2SG imperative, and PL possessive reflexive.
\nt
\nt elicited with Ekaterina Shadrina 18.02.08, sebjan180208_11:16
\tx Tọgụ   duruli         dʒeblew       iridej.
\mb tọg -W   duru  -LI      dʒeb -LE -W   iri  -DE       -J
\ge fire  -acc light -imp.2sg eat   -nr -acc cook -purp.cvb -prfl.sg
\ph tọgụ with clear voiced velar
\gr
\nt elicited with Ija Vasil'evna Krivoshapkina, sebjan030308_2:40
\tx Ọhọkụ   duruli         ebietu       iridej.
\mb ọhọk -W   duru  -LI      obed    -W   iri  -DE       -J
\ge stove.Y  -acc light -imp.2sg lunch.R -acc cook -purp.cvb -prfl.sg

\id S_ConverbsTypesSSconverbs1.10
\ref elicited with Ivan Nikiforovich Krivoshapkin, 16.02.08; sebjan160208_8:10
\tx Mut    kartoškaw     garịt                hilu  teːwdewur                  //  iridewur.
\mb mut    kartoška -W   ga   -RI  -t(I)        hilu  teːw    -DE       -WUr     *// iri  -DE       -WUr
\ge 1pl.in potatoe.R -acc take -pst -poss.1pl.in drink put.down -purp.cvb -prfl.pl *** cook -purp.cvb -prfl.pl
\ft
\ru Мы купили картошку чтобы сварить суп.
\ph deːγdewur -- I at first thought it was degdewur, similar to the Kamchatkan way of pronouncing the g before voiced
consonants; but I think that it must have been teːwdewur, postavit' (varit')
\gr
\nt elicited with Ekaterina Shadrina 18.02.08, sebjan180208_12:00
\tx Mut    kartoškaw     garap                hilu      iridej.
\mb mut    kartoška -W   ga   -R(E)   -p      hil  -W   iri  -DE       -J
\ge 1pl.in potatoe.R -acc take -nonfut -1pl.in soup -acc cook -purp.cvb -prfl.sg

\gr Even though I asked "iridej ili iridewur" she stuck to iridej
\gr
\nt elicited with Ija Vasil'evna Krivoshapkina, sebjan030308_2:52
\tx Mut    kartoškaw     garap                hilu      irideːr.
\mb mut    kartoška -W   ga   -R(E)   -p      hil  -W   iri  -DE       -WUr
\ge 1pl.in potatoe.R -acc take -nonfut -1pl.in soup -acc cook -purp.cvb -prfl.pl

\id S_ConverbsTypesSSconverbs1.12
\ref elicited with Ivan Nikiforovich Krivoshapkin, 16.02.08; sebjan160208_9:00
\tx Petroval      er   ineŋew       dʒeblewur         dʒebnidʒur       tịmana   at  dʒeble   ọːdʒịr.
\mb Petrov -E-L   erek ineŋ -E-W    dʒeb -LE -WUr     dʒeb -RIdʒI  -L  tịmịna ač dʒeb -LE ọː  -DʒI -r
\ge Petrov -ep-pl prox day   -ep-acc eat   -nr -prfl.pl eat   -ant.cvb -pl tomorrow   neg eat   -nr become -fut  -3pl

\ft
\ru Так как Петровы сегодня все в доме съели, они завтра будут голодными.
\ph ineŋəw
\gr Very weird, because he at first gave forms that were very odd and different, namely dʒebleŋur instead of dʒeblewur, and
dʒebehenidʒur, dʒebenehidʒur, dʒebenehdʒir instead of dʒebnidʒur. Also odd: if dʒeble is a noun derived from dʒeb 'to
eat', then the Privative form should actually be at dʒeblele, shouldn't it?
\gr
\nt elicited with Ija Vasil'evna Krivoshapkina, sebjan030308_3:25
\tx Petroval      erew      ineŋu     dʒụːla       bekebben                 dʒepčel,        teːmi    nọŋartan
\mb Petrov -E-L   erek -W   ineŋ -W   dʒụː -(dU)LE bekeč -W   -E-n(I)      dʒeb -čE    -L  teːmi    nọŋartan
\ge Petrov -ep-pl prox -acc day   -acc house    -loc    all    -acc -ep-poss.3sg eat   -pf.ptc -pl therefore 3pl

\tx tịmana   dʒebemdʒir.
\mb tịmịna dʒeb -E-m    -DʒI -r
\ge tomorrow   eat   -ep-des -fut  -3pl
\ft
\gr (sebjan040308_ija_4:10) dʒebemdʒir = oni budut golodat'; dʒebehmem = ja xoču kušat'; *dʒebehmedʒir =
ungrammatical; dʒebemdʒim = ja budu golodat';  Ija Krivoshapkina explained the form "dʒebehmem" as metathesis,
but I'm not sure what is metathesized there does not seem to be a suffix -msE; she compared it to "bihem, ehem", but
there the -h- is just the Nonfuture suffix; on 06.03.08 I checked the Desiderative form again (no recording), and "oni
xotjat kušat' " = dʒebehme, i.e. with zero Nonfuture and person marking --> this makes it seem as if there are here
two Desiderative suffixes, -m- and -hme-
\nt since in ConverbsComplex2.23 Keti gave beketben, I think one can safely assume that bekebben(de) is the assimilated
version of bekečben --> beketben --> bekebben

\id S_ConverbsTypesSSconverbs1.14
\ref elicited with Ivan Nikiforovich Krivoshapkin, 16.02.08; sebjan160208_10:15
\tx Nọŋan haːbdị bimi         họː ịbgọt     tụrkịč    beːkeren.
\mb nọŋan hagdị   bi -mI       họː ịbgọ -Č  tụrkị -Č  beːke -R(E)   -n(I)
\ge 3sg      old       be -cond.cvb very   good     -ins sled      -ins ??     -nonfut -3sg

\ru Хотя он стар, он хорошо ходит на лыжах.
\ph ịbgat + tụrkịš
\gr I think that beːkeren might be a contracted form of biwekkeren, but am not sure-
\nt
\nt elicited with Ekaterina Shadrina 18.02.08, sebjan180208_12:27
\tx Nọŋan haːwdịda  bihiklej           mereŋtet       biwekkeren.
\mb nọŋan hagdị =DE  bi -hikle -J       mereŋteː -Č  bi -WEːČ -Gr(E)      -n(I)
\ge 3sg      old     =ptl be -conc  -prfl.sg skis       -ins be -gnr    -hab.nonfut -3sg

\ft
\ph biwəkkeren --> this makes the analysis of -wek- as the generic suffix somewhat dubious, doesn't it?
\nt On 19.02.08 I did a bit of elicitation to find out what the forms bihiklej and biwekkeren might be (I only analyzed them
as above after this elicitation session): sebjan190208_10:35
\tx haːwdịda  bihiklej
\mb hagdị =DE  bi -hikle -J
\ge old     =ptl be -conc  -prfl.sg

\ru хоть и старый
\gr
\tx biː haːwdịda  bihiklej           gurgeːwčiwrerem
\mb biː hagdị =DE  bi -hikle -J       gurgeːwči -Gr(E) -R(E)   -m
\ge 1sg  old     =ptl be -conc  -prfl.sg work        -hab   -nonfut -1sg

\ru Хотя я старая, но еще работаю.
\gr
\tx hiː haːwdịda  bihiklej
\mb hiː hagdị =DE  bi -hikle -J
\ge 2sg  old     =ptl be -conc  -prfl.sg

\ru хотя ты старый
\gr
\tx Nọŋartan họːjada    kụŋalkahal      bihiklewur         ńanda      kụŋaw
\mb nọŋartan họːja =DE  kụŋa -lkEn -SEl bi -hikle -WUr     ńaːn =DE  kụŋa -W
\ge 3pl         many     =ptl child   -prop -pl  be -conc  -prfl.pl again  =ptl child   -acc

\tx baldụkahma.
\mb balda   -WkEn -m
\ge be.born -caus -des.nonfut.3pl
\ru Хотя у них много детей, они хотят еще больше.
\gr biː kụŋaw baldụkahmam = ja xochu rodit'; hiː baldụkahmannị --> balda-WkEn-??-R(E)-personmarking; it looks as if
the -m- could be the Desiderative suffix, but what is the -h-?? --> on 20.02.08 I checked this, and it would seem as if
here the Desiderative is -hmE-, with zero Nonfuture marking, cf. below
\nt
\nt As to the funny verb biwekkeren, I am not entirely sure, but it seems as if it might be a conjunction of the generic and
the habitual suffix; Robbek says that biweːttej = slonjat'sja, shatat'sja, razgulivat', amongst others, so it does also have a
nuance of 'xodit'
\tx bi   mereŋtet       biwekkererem
\mb biː mereŋteː -Č  bi -WEːČ -Gr(E) -R(E)   -m
\ge 1sg  skis       -ins be -gnr    -hab   -nonfut -1sg
\ru я хожу на лыжах
\ph
\tx nọŋan mereŋtet       biwekkeren
\mb nọŋan mereŋteː -Č  bi -WEːČ -Gr(E)      -n(I)
\ge 3sg      skis       -ins be -gnr    -hab.nonfut -3sg
\ru он ходит на лыжах
\ph
\tx hiː mereŋtet       biwekkerenni
\mb hiː mereŋteː -Č  bi -WEːČ -Gr(E)      -nrI
\ge 2sg  skis       -ins be -gnr    -hab.nonfut -2sg
\ft
\nt On 20.02.08 I clarified the Proprietive and the Desiderative (sebjan200208_3:00)
\tx nọŋartan họːja kụŋalkahal
\mb nọŋartan họːja kụŋa -lkEn -SEl
\ge 3pl         many     child   -prop -pl
\ru у них много детей, они имеют много детей
\ph
\tx bi   họːja kụŋalkan   bihem
\mb biː họːja kụŋa -lkEn bi -R(E)   -m
\ge 1sg  many     child   -prop be -nonfut -1sg
\ru у меня много детей, я имею много детей
\ph
\tx hiː họːja kụŋalkan   bihenni
\mb hiː họːja kụŋa -lkEn bi -R(E)   -nrI
\ge 2sg  many     child   -prop be -nonfut -2sg
\ru у тебя много детей
\ph
\tx nọŋartan họːja ọrọlkahal
\mb nọŋartan họːja ọrọn          -lkEn -SEl
\ge 3pl         many     domestic.reindeer -prop -pl
\ru у них много оленей
\ph
\gr She felt that her mother would say the 3PL form without a copula, but the 1PL would take the copula.
\tx mut    họːja ọrọlkahal                bihep
\mb mut    họːja ọrọn          -lkEn -SEl bi -R(E)   -p
\ge 1pl.in many     domestic.reindeer -prop -pl  be -nonfut -1pl.in
\ru у нас много оленей
\ph
\nt sebjan200208_9:14:
\tx kụŋaw     baldụkahma
\mb kụŋa -W   balda   -WkEn -m
\ge child   -acc be.born -caus -des.nonfut.3pl
\ru они хотят родить
\ph
\tx kụŋaw     baldụkahmam
\mb kụŋa -W   balda   -WkEn -m   -R(E)   -m
\ge child   -acc be.born -caus -des -nonfut -1sg

\ru я хочу родить
\ph
\tx biː dʒebehmem
\mb biː dʒeb -E-m    -R(E)   -m
\ge 1sg  eat   -ep-des -nonfut -1sg

\ru я хочу кушать
\ph
\tx biː huglehmem
\mb biː hukle -m   -R(E)   -m
\ge 1sg  sleep -des -nonfut -1sg

\ru я хочу спать
\ph
\tx hiː huglehmenni
\mb hiː hukle -m   -R(E)   -nrI
\ge 2sg  sleep -des -nonfut -2sg

\ru ты хочешь спать
\ph
\nt elicited with Ija Vasil'evna Krivoshapkina, sebjan030308_3:55
\tx Haːwdịda  bihiklej,             nọŋan mereŋtet       //  kańahaːrat        ịbgat
\mb hagdị =DE  bi -hIk(le)  -J       nọŋan mereŋteː -Č  *// kańahaːr -E  -Č  ịbgọt
\ge old     =ptl be -conc.cvb -prfl.sg 3sg      skis       -ins *** skis.Y     -ep -ins good

\tx biweːkkeren.
\mb bi -WEːČ -Gr(E)      -n(I)
\ge be -gnr    -hab.nonfut -3sg

\id S_ConverbsTypesSSconverbs1.15
\ref elicited with Ivan Nikiforovich Krivoshapkin, 16.02.08; sebjan160208_11:01
\tx Adụkụm      gurgeːwčiridʒur       ọbdača         bisenni.
\mb adụkụn -W   gurgeːwči -RIdʒI  -L  ọbda    -čE    bi -R(E)   -nrI
\ge little     -acc work        -ant.cvb -pl get.tired -pf.ptc be -nonfut -2sg

\ru Хотя вы мало работали, вы устали.
\ph ọbdača was pronounced with a very back and quite unrounded vowel, more like abdača than obdača, a bit like Danish
Arhus
\gr mismatch between the PL form of the converb, and the 2SG form of the verb....
\nt
\nt elicited with Ekaterina Shadrina 18.02.08, sebjan180208_13:42
\tx Kotlenette        gurgeːwčiridʒur       huː abdụča         bihes.
\mb kotlen =et   =DE  gurgeːwči -RIdʒI  -L  huː ọbda    -čE    bi -R(E)   -s
\ge small  =emph =ptl work        -ant.cvb -pl 2pl  get.tired -pf.ptc be -nonfut -2pl

\ph Even dictating slowly she said abdụča, not abdača or ọbdača
\nt She clearly said kotlenešte on 18.02.08, but then when I tried to clarify the form (cf. below) on 19.02.08 she said it
should be kotlenette, so that I have now analyzed this as two particles, the emphatic and the particle =DE which
functions in concessive sentences as well
\gr
\nt On 19.02.08 I did some elicitation to check what "kotlenešte" could be: sebjan190208_15:10
\tx bi   kotlenette        gurgeːwčiridʒi
\mb biː kotlen =et   =DE  gurgeːwči -RIdʒI
\ge 1sg  small  =emph =ptl work        -ant.cvb
\ft
\ru хотя я мало работала
\ph
\tx hiː kotlenette        gurgeːwčiridʒi
\mb hiː kotlen =et   =DE  gurgeːwči -RIdʒI
\ge 2sg  small  =emph =ptl work        -ant.cvb
\ru хотя ты мало работал
\ph
\tx mut    kotlenette        gurgeːwčiridʒur
\mb mut    kotlen =et   =DE  gurgeːwči -RIdʒI  -L
\ge 1pl.in small  =emph =ptl work        -ant.cvb -pl
\ru хотя мы мало работал
